臺灣雲林地方法院刑事判決              100年度選訴字第1號
公  訴  人  臺灣雲林地方法院檢察署檢察官
被      告  楊曾淑貞
            詹乾鎮
            高玉
            楊朱梅
上四人共同
選任辯護人  陳中堅律師
上列被告等因違反公職人員選舉罷免法案件，經檢察官提起公訴
（99年度選偵字第26號、第64號），本院判決如下︰
    主  文
【楊曾淑貞】共同犯公職人員選舉罷免法第九十九條第一項之交
付賄賂罪，處有期徒刑壹年玖月，褫奪公權肆年，扣案已交付之
賄賂新臺幣壹萬元及預備交付之賄賂新臺幣伍萬貳仟元沒收之，
扣案之附表四編號１所示之物沒收之。又共同犯公職人員選舉罷
免法第九十九條第一項之交付賄賂罪，處有期徒刑壹年，褫奪公
權貳年，扣案已交付之賄賂新臺幣壹萬壹仟元及預備交付之賄賂
新臺幣萬仟元沒收之；未扣案預備交付之賄賂新臺幣壹仟元
與高玉連帶沒收之。又共同犯公職人員選舉罷免法第九十九條
第一項之交付賄賂罪，處有期徒刑壹年陸月，褫奪公權年，扣
案已交付之賄賂新臺幣壹仟元及預備交付之賄賂新臺幣仟元沒
收之。應執行有期徒刑貳年，緩刑伍年，並應於本判決確定後壹
年內，向公庫支付新臺幣貳拾萬元。褫奪公權肆年，扣案已交付
之賄賂新臺幣貳萬貳仟元及預備交付之賄賂新臺幣捌萬捌仟元沒
收之；扣案之附表四編號１所示之物沒收之；未扣案預備交付之
賄賂新臺幣壹仟元與高玉連帶沒收之。
【詹乾鎮】共同犯公職人員選舉罷免法第九十九條第一項之交付
賄賂罪，處有期徒刑壹年玖月。緩刑伍年，並應於本判決確定後
陸個月內，向公庫支付新臺幣拾萬元。褫奪公權肆年。扣案已交
付之賄賂新臺幣壹萬元及預備交付之賄賂新臺幣伍萬貳仟元沒收
之：扣案之附表四編號１所示之物沒收之。
【高玉】共同犯公職人員選舉罷免法第九十九條第一項之交付
賄賂罪，處有期徒刑壹年玖月，褫奪公權肆年，扣案已交付之賄
賂新臺幣壹萬壹仟元及預備交付之賄賂新臺幣貳萬玖仟元沒收之
；未扣案預備交付之賄賂新臺幣壹仟元與楊曾淑貞連帶沒收之。
又犯有投票權人收受賄賂罪，處有期徒刑月，褫奪公權貳年，
扣案收受之賄賂新臺幣壹仟元沒收之。應執行有期徒刑壹年拾月
，緩刑伍年，並應於本判決確定後陸個月內，向公庫支付新臺幣
拾壹萬元。褫奪公權肆年。扣案已交付之賄賂新臺幣壹萬壹仟元
、預備交付之賄賂新臺幣貳萬玖仟元及收受之賄賂新臺幣壹仟元
沒收之，未扣案預備交付之賄賂新臺幣壹仟元與楊曾淑貞連帶沒
收之。
【楊朱梅】共同犯公職人員選舉罷免法第九十九條第一項之交付
賄賂罪，處有期徒刑壹年陸月。緩刑年，並應於本判決確定後
個月內，向公庫支付新臺幣貳萬元。褫奪公權年，扣案已交
付之賄賂新臺幣壹仟元及預備交付之賄賂新臺幣仟元沒收之。
    犯罪事實
一、楊曾淑貞與詹乾鎮共同行賄部分：
    楊曾淑貞為楊儒維（綽號「阿維」）之妻，詹乾鎮為楊儒維
    之友人，渠等2 人均設籍於雲林縣斗南鎮東明里。楊曾淑貞
    於民國99年雲林縣斗南鎮東明里第19屆里長選舉（下稱本次
    里長選舉）期間，為使不知情之雲林縣斗南鎮東明里第19屆
    里長選舉登記第2 號候選人楊儒維順利當選，遂與詹乾鎮共
    同基於對有投票權人交付賄賂而約其為投票權一定行使及預
    備對有投票權人交付賄賂而約其一定行使之犯意聯絡，於99
    年05月25日22時許，在楊曾淑貞位在雲林縣斗南鎮東明里新
    庄71之1 號住處後方，交付新臺幣（下同）63,000元予詹乾
    鎮，約定由楊曾淑貞提供現金63,000元之賄賂予詹乾鎮，令
    詹乾鎮以每票1,000 元之代價，向該選區內有投票權之鄰居
    及親友行求、期約並交付賄賂，請其鄰里親友於99年06月12
    日本次里長選舉投票當天支持登記第2 號里長候選人楊儒維
    ，詹乾鎮於收受用以行賄鄰里親友之63,000元賄賂後，遂於
    附表一編號1.至9.所示之時間、地點，先後接續以每票現金
    1,000 元之代價，分別交付如附表一編號1.至9.所示之金額
    予具有投票權之鄰居或親戚賴進寬（於100 年01月27日已歿
    ）、楊武田、廖丹、楊忠義、詹乾森、詹春松、楊劉金菊、
    楊林秀雀、陳振等人，意要具有投票權之渠等及渠等如附表
    一編號1.至9.所示之家屬或親屬於本次里長選舉時，投票予
    候選人楊儒維擔任里長之一定行使，另接續於附表一編號10.
    所示之時間、地點，交付現金1,000 元予楊金池，意要具有
    投票權之楊金池孫子楊宗翰於本次里長選舉時，投票予候選
    人楊儒維擔任里長之一定行使。賴進寬、楊武田、廖丹、楊
    忠義、詹乾森、詹春松、楊劉金菊、楊林秀雀、陳振均明知
    詹乾鎮所交付之金錢係賄選之對價，仍基於有投票權人收受
    賄賂之犯意，當場收受予以同意為投票權之一定行使（楊武
    田、楊忠義、詹春松、楊劉金菊、詹乾森、陳振所犯投票受
    賄罪部分，均另經臺灣雲林地方法院檢察署《下稱雲林地檢
    署》檢察官以99年度選偵字第64號為緩起訴處分確定；賴進
    寬所犯投票受賄罪部分，經同署檢察官以99年度選偵字第64
    號為不起訴處分確定；楊林秀雀所犯投票受賄罪部分，經本
    院以100 年度六選簡字第1 號判處徒刑確定；廖丹所犯投票
    受賄罪部分，未經檢察官追訴）。惟事後楊武田、楊忠義、
    詹乾森、詹春松、楊劉金菊、楊林秀雀、陳振並未將除其自
    身所收受之賄賂1,000 元以外之其餘賄賂，轉告及轉交予如
    附表一編號2.、4.至9.所示具有投票權之其餘家屬；楊金池
    亦未將賄賂1,000 元轉交予具有投票權之家屬楊宗翰；至賴
    進寬除自身所收受之賄賂1,000 元外，於同日旋即將所收受
    之其餘賄賂中1,000 元，轉告及轉交予其具有投票權之配偶
    楊秋桂，楊秋桂明知賴進寬所轉交之金錢係賄選之對價，仍
    基於有投票權人收受賄賂之犯意，當場收受予以同意為投票
    權之一定行使（楊秋桂所犯投票受賄罪部分，未經檢察官追
    訴），然賴進寬並未將除自身所收受及交付其配偶楊秋桂後
    之所剩餘賄賂1,000 元，轉告及轉交予具有投票權之家人賴
    友啟；廖丹除自身所收受之賄賂1,000 元外，於同日旋即將
    所收受之其餘賄賂中1,000 元，轉告及轉交予其具有投票權
    之配偶楊傳福，楊傳福明知廖丹所轉交之金錢係賄選之對價
    ，仍基於有投票權人收受賄賂之犯意，當場收受予以同意為
    投票權之一定行使（楊傳福所犯投票受賄罪部分，經同署檢
    察官以99年度選偵字第64號為緩起訴處分確定），然廖丹並
    未將除自身所收受及交付其配偶楊傳福後之所剩餘賄賂1,00
    0 元，轉告及轉交予具有投票權之家人楊秀滿；因而上開未
    轉交及轉告部分均止於預備階段。又詹乾鎮所收受用以行賄
    鄰里親友之賄款中另尚有25,000元，未及向其他具有投票權
    之鄰里親友行賄而止於預備階段。
二、楊曾淑貞單獨行賄、高玉投票受賄部分：
    高玉為楊儒維之支持者，其設籍於雲林縣斗南鎮東明里，
    於本次里長選舉為具投票權之人。楊曾淑貞另基於對有投票
    權人交付賄賂而約其為投票權一定行使及預備對有投票權人
    交付賄賂而約其一定行使之犯意，於99年05月31日18時許，
    在雲林縣斗南鎮與斗六市○○○○○道路上，交付46,000元
    予高玉（其中41,000元詳後三所述）。就所交付之5,000
    元部分，係以每票現金1,000 元之代價，交付予具有投票權
    之高玉，意要高玉及其戶內具有投票權之父親高水木、
    母親嚴葉、配偶張秀娟、姪子黃裕元於本次里長選舉投票時
    ，投票支持楊儒維擔任里長之一定行使，高玉明知楊曾淑
    貞所交付之現金5,000 元係賄選對價，仍基於有投權人收受
    賄賂之犯意，當場收受予以同意為投票權之一定行使；惟高
    玉並未將除自身所收受之賄賂1,000 元以外之其餘賄賂4,
    000 元，轉告及轉交予具有投票權之家人高水木、嚴葉、張
    秀娟、黃裕元，而止於預備階段。
三、楊曾淑貞與高玉共同行賄部分：
    同時（即99年05月31日18時許），楊曾淑貞又接續上開二犯
    意，與高玉共同基於對有投票權人交付賄賂而約其為投票
    權一定行使及預備對有投票權人交付賄賂而約其一定行使之
    犯意聯絡，由楊曾淑貞提供現金41,000元之賄賂（即46,000
    元扣除行賄高玉及其家人共5 票之賄賂5,000 元）予高玉
    ，令高玉以每票1,000 元之代價，向該選區內有投票權
    之鄰居及親友行求期約並交付賄賂，請其鄰里親友於本次里
    長選舉投票支持登記第2 號里長候選人楊儒維，高玉於收
    受用以行賄鄰里親友之41,000元賄賂後，遂於附表二編號1.
    至10.所示之時間、地點，先後接續以每票現金1,000 元之代
    價，分別交付如附表二編號1.至10.所示之金額予具有投票權
    之鄰居或親戚楊林雪、楊錦、楊蘇玉、陳黃遠、賴鳳、李賴
    彩以、張金枝、黃顯藤、周月琴、高許樹蘭等人，要渠等及
    楊林雪、陳黃遠、李賴彩以、張金枝、黃顯藤、周月琴、高
    許樹蘭之具有投票權之如附表二編號1.、4.、6.至10.所示之
    家屬或親屬於本次里長選舉時，投票予候選人楊儒維擔任里
    長之一定行使。楊林雪、楊錦、楊蘇玉、陳黃遠、賴鳳、李
    賴彩以、張金枝、黃顯藤、周月琴、高許樹蘭均明知高玉
    所交付之金錢係賄選之對價，仍基於有投票權人收受賄賂之
    犯意，當場收受予以同意為投票權之一定行使（楊林雪、楊
    錦、楊蘇玉、陳黃遠、賴鳳、李賴彩以、張金枝、黃顯藤、
    周月琴、高許樹蘭所犯投票受賄罪部分，均另經雲林地檢署
    檢察官以99年度選偵字第64號為緩起訴處分確定）。惟事後
    楊林雪、李賴彩以、張金枝、黃顯藤、周月琴、高許樹蘭並
    未將除其自身所收受之賄賂1,000 元以外之其餘賄賂，轉告
    及轉交予如附表二編號1.、6.至10.所示之具有投票權之其餘
    家屬；陳黃遠則將賄賂2,000 元轉交及轉告予具有投票權之
    妯娌溫淑女，溫淑女明知陳黃遠所轉交之金錢係賄選之對價
    ，仍基於有投票權人收受賄賂之犯意，當場收受予以同意為
    投票權之一定行使（溫淑女所犯投票受賄罪部分，另經雲林
    地檢署檢察官以99年度選偵字第64號為緩起訴處分確定），
    然溫淑女並未將除其自身所收受之賄賂1,000 元以外之其餘
    賄賂1,000 元，轉告及轉交予具有投票權之女兒陳秀蘭，而
    陳黃遠亦未將除自身所收受及交付溫淑女後之所剩餘賄賂2,
    000 元，轉告及轉交予具有投票權之家屬陳金重、吳耐珠；
    因而上開未轉交及轉告部分均止於預備階段。又高玉所收
    受用以行賄鄰里親友之賄款中另尚有10,000元，未及向其他
    具有投票權之鄰里親友行賄而止於預備階段。
四、楊曾淑貞與楊朱梅共同行賄部分：
    楊朱梅為雲林縣斗南市東明里之里民。楊曾淑貞於本次里長
    選舉期間，為使其不知情之夫楊儒維順利當選前揭東明里第
    19屆里長，又於99年05月31日後某不詳時間，在楊朱梅位於
    雲林縣斗南鎮東明里新庄1 號之住處門口，與楊朱梅另行共
    同基於對有投票權人交付賄賂而約其為投票權一定行使及預
    備對有投票權人交付賄賂而約其一定行使之犯意聯絡，由楊
    曾淑貞提供現金4,000 元之賄賂予楊朱梅，令楊朱梅以每票
    1,000 元之代價，向該選區內有投票權之鄰居陳素霞戶內具
    有投票權之4 人行求期約並交付賄賂，楊朱梅於收受上開4,
    000 元款項後，遂於同日旋即前往陳素霞及其母親陳林伴位
    在雲林縣斗南鎮東明里新庄7 號（起訴書漏載新庄）之住處
    ，以每票現金1,000 元之代價，交付4,000 元予具有投票權
    之陳林伴，意要陳林伴及其同戶內具有投票權之女兒陳素霞
    、長子陳佳宏、媳婦周美樺，於99年06月12日行使本次里長
    選舉投票權時，投票予楊儒維擔任里長之一定行使。陳林伴
    明知楊朱梅所交付之金錢係賄選之對價，仍基於有投票權人
    收受賄賂之犯意，當場收受予以同意為投票權之一定行使（
    陳林伴所犯投票受賄罪部分，另經雲林地檢署檢察官以99年
    度選偵字第64號為緩起訴處分確定）。惟事後陳林伴並未將
    除其自身所收受之賄賂1,000 元以外之其餘賄賂3,000 元轉
    告及轉交予具有投票權之家人陳素霞、陳佳宏、周美樺，而
    止於預備階段。
五、嗣經雲林地檢署檢察官指揮雲林縣警察局、刑事警察局中
    部犯罪打擊中心循線查獲楊曾淑貞、詹乾鎮、楊朱梅、賴進
    寬、楊武田、楊傳福、楊忠義、詹乾森、詹春松、楊劉金菊
    、楊林秀雀、陳振、楊金池、陳林伴；又於99年06月05日
    10時10分至45分許，經警徵得詹乾鎮之同意，搜索詹乾鎮位
    在雲林縣斗南鎮東明里新庄56號之11之住處，當場扣得附表
    四編號１至３所示之物；復扣得詹乾鎮主動繳回之賄賂25
    ,000元及賴進寬、楊武田、楊傳福、楊忠義、詹乾森、詹春
    松、楊劉金菊、楊林秀雀、陳振、楊金池、陳林伴分別主動
    繳回之賄賂各3,000 元、6,000 元、3,000 元、5,000 元、
    2,000 元、5,000 元、3,000 元、8,000 元、2,000 元、1,
    000 元、4,000 元；楊曾淑貞於99年06月07日因上開一所
    示之犯罪接受檢察官訊問時，在有偵查犯罪權限之機關知悉
    其上開二、三所示之犯罪前，主動向檢察官供承前揭二、三
    所示之犯行，並願接受裁判；經楊曾淑貞前揭自首，始循
    線查獲高玉、楊林雪、楊錦、楊蘇玉、陳黃遠、賴鳳、李
    賴彩以、張金枝、黃顯藤、周月琴、高許樹蘭等人；再扣
    得高玉主動繳回之賄賂14,000元（其中有5,000 元之部分
    屬高玉所收受包含其本人及家屬之賄賂）及楊林雪、楊錦
    、楊蘇玉、陳黃遠、賴鳳、李賴彩以、張金枝、黃顯藤、周
    月琴、高許樹蘭分別主動繳回之賄賂各4,000 、1,000 元、
    1,000 元、5,000 元、1,000 元、3,000 元、5,000 元、4,
    000 元、4,000 元、3,000 元；而高玉至今尚有預備交
    付鄰里親友之賄款1,000 元未繳回；楊曾淑貞、詹乾鎮、
    高玉、楊朱梅於偵查中亦均自白上開選舉交付賄賂之事實
    ，始悉上情。
六、案經民眾檢舉，由雲林地檢署檢察官指揮刑事警察局中部犯
    罪打擊中心、雲林縣警察局偵查起訴。
    理  由
壹、程序（證據能力）部分：
    按被告以外之人於審判外之陳述，雖不符刑事訴訟法第159
    條之1 至之4 之規定，而經當事人於審判程序同意作為證據
    ，法院審酌該言詞陳述或書面陳述作成時之情況，認為適當
    者，亦得為證據；當事人、代理人或辯護人於法院調查證據
    時，知有同法第159 條第1 項不得為證據之情形，而未於言
    詞辯論終結前聲明異議者，視為有前項之同意，刑事訴訟法
    第159 條之5 定有明文。本判決所引用具傳聞性質之各項供
    述或書面證據，業經檢察官、被告楊曾淑貞、詹乾鎮、高玉
    、楊朱梅及渠等辯護人於本院行準備程序時表明同意列為
    證據（見本院100 年度選訴字第1 號卷《下稱本院卷》第39
    頁正、背面），復經本院於審判期日逐一提示予檢察官、被
    告4 人及渠等辯護人表示意見，迄至本院言詞辯論終結前，
    均未就證據能力之部分聲明異議，本院審酌該等證據之取得
    過程並無瑕疵，與本件待證事實間復具有相當之關聯性，以
    之為本件證據尚無不當，依刑事訴訟法第159 條之5 規定，
    自得採為本件認定事實之證據。
貳、實體部分：
一、認定犯罪事實所憑之證據及理由：
  (一)犯罪事實欄一所示之被告楊曾淑貞、詹乾鎮共同行賄之犯行
    部分：
  1.上開犯罪事實，業據被告楊曾淑貞、詹乾鎮在偵查及本院審
    理中均坦承不諱（見雲林地檢署99年度選偵字第26號偵查卷
    《下稱99選偵26號卷》第26頁至第29頁、第180 頁、第293
    頁；本院卷第36頁背面、第39頁背面、第210 頁正、背面）
    ，核與證人賴進寬、楊秋桂、楊傳福、楊忠義、詹乾森、楊
    劉金菊、陳振、楊金池於警詢及偵訊中、及證人楊武田、詹
    春松、楊林秀雀於偵訊中所為之證述大致相符（賴進寬部分
    ，見99選偵26號卷第113 頁至第118 頁；楊秋桂部分，見同
    卷第第111 頁至第112 頁、第122 頁至第123 頁；楊傳福部
    分，見同卷第171 頁、第174 頁；楊忠義部分，見同卷第18
    5 頁至第186 頁、第198 頁；詹乾森部分，見同卷第215 頁
    至第216 頁、第218 頁；楊劉金菊部分，見同卷第195 頁至
    第196 頁、第198 頁至第199 頁；陳振部分，見同卷第189
    頁、第198 頁至第199 頁；楊金池部分，見同卷第192 頁、
    第198 頁至第199 頁；楊武田部分，見同卷105 頁；詹春松
    部分，見同卷第104 頁至第105 頁；楊林秀雀部分，見同卷
    第15 5頁至第156 頁）。復有雲林縣斗南鎮公所100 年05月
    20日雲南鎮民字第1000006450號函所附之楊儒維申請登記簽
    到簿、雲林縣第19屆鄉鎮（市）民代表暨村里長選舉當選人
    名單、雲林縣斗南鎮第19屆里長選舉當選人名單各1 份在卷
    可稽（見本院卷第149 頁正面至第150 頁正面、第155 頁正
    面至第156 頁正面）。另證人賴進寬、楊武田、廖丹、楊忠
    義、詹乾森、詹春松、楊劉金菊、楊林秀雀、陳振、其等如
    附表一編號1.至9.所示之家屬或親屬、及證人楊金池之孫楊
    宗翰等人，均設籍於雲林縣斗南鎮東明里，而屬本次里長選
    舉之有投票權人，有前揭證人之全戶戶籍資料及上開雲林縣
    斗南鎮公所函檢送之第19屆鄉鎮市民代表暨村里長選舉斗南
    鎮選舉人名冊第508 投開票所選舉人名冊各1 份在卷可稽（
    見本院卷第57頁正面至第96-3頁正面、第149 頁正面、第17
    2 頁正面至第176 頁正面）。又有被告詹乾鎮、證人賴進寬
    、楊武田、廖丹、楊忠義、詹乾森、詹春松、楊劉金菊、楊
    林秀雀、陳振、楊金池等人被查獲後，分別主動交出之前揭
    賄款扣案足憑，有臺灣雲林地方法院檢察署99年度保管字第
    667 號扣押物品清單、雲林縣警察局99年度保字第741 號扣
    押物品清單各1 份附卷足按（見99選偵26號卷第161 頁至第
    162 頁；雲林地檢署99年度選偵字第64號偵查卷《下稱99選
    偵64號卷》第53頁）。此外，並在被告詹乾鎮上開住處，扣
    得其所有供交付賄賂使用之書寫交付賄賂者、票數等字樣之
    賄選發放名冊1 張（即如附表四編號１所示之物），有雲林
    縣警察局虎尾分局搜索扣押筆錄、扣押物品目錄表各1 份在
    卷可考（見99選偵26號卷第18頁背面至第20頁正面）。足認
    被告楊曾淑貞、詹乾鎮之自白與事實相符，應堪採信。
  2.復按公職人員選舉罷免法第99條第1 項之投票交付賄賂罪，
    相對應於刑法第143 條第1 項之投票收受賄賂罪，立法目的
    在於維護人民參政權中之投票權得以純正行使，就其犯罪結
    構之屬性，屬於必要共犯之對向犯類型；係以投票行賄與受
    賄雙方主體間，主觀上對於「投票權約為一定行使或不行使
    」之意思表示達成合致，客觀上則透過賄賂之標的移轉，作
    為銜接行賄與收賄對價關係之橋樑，而成就相對立之主體間
    各該犯罪之構成要件。此投票賄賂意思表示之合致，不以明
    示為必要，包括默示之意思表示。亦即依表意人之舉動或其
    他情事，相對人客觀上已可得知其效果意思而為允諾者，亦
    屬之（最高法院97年度台上字第1450號判決意旨參照）。經
    查，被告楊曾淑貞、詹乾鎮共同基於對有投票權人交付賄賂
    之犯意聯絡，再由被告詹乾鎮基於單一賄選之犯意，接續交
    付金錢予證人賴進寬、楊武田、楊忠義、詹乾森、詹春松、
    楊劉金菊、楊林秀雀、陳振及廖丹等人時，均分別明示或默
    示要求上開證人及渠等如附表一編號1.至9.所示具有投票權
    之家屬或親屬，於本次里長選舉，支持登記第2 號里長候選
    人楊儒維，證人賴進寬隨後將被告詹乾鎮所交付之賄賂轉交
    予證人楊秋桂，及廖丹將被告詹乾鎮所交付之賄賂轉交予證
    人楊傳福時，亦均分別明示係要證人楊秋桂、楊傳福於本次
    里長選舉投票支持里長候選人楊儒維，而證人賴進寬、楊秋
    桂、楊武田、楊傳福、楊忠義、詹乾森、詹春松、楊劉金菊
    、楊林秀雀、陳振及廖丹等人收受該金錢時，亦知悉被告詹
    乾鎮交付款項之意涵，而予以收受，則於社會常情可推論上
    揭收受者有默示同意支持而收受賄賂之情事，揆之上開說明
    ，被告詹乾鎮與上揭收受者顯係基於投票賄賂之默示意思表
    示之合致，而分別交付、收受該賄賂，可堪認定。
  3.再被告詹乾鎮於如附表一編號1.至9.所示之時、地，接續以
    每票1,000 元之代價，分別交付各該編號所示之賄款予具有
    投票權之證人賴進寬、楊武田、楊忠義、詹乾森、詹春松、
    楊劉金菊、楊林秀雀、陳振及廖丹等人，約其等各於本次里
    長選舉時投票予楊儒維，並囑託渠等分別轉交及轉知其等有
    投票權之如附表一編號1.至9.所示之家屬或親屬於行使投票
    權時亦應投票予同一候選人，被告詹乾鎮並接續於如附表一
    編號10.所示之時、地，交付證人楊金池現金1,000 元，囑託
    證人楊金池轉交及轉知其有投票權之孫子楊宗翰，應投票予
    里長候選人楊儒維，業經本院認定如上，惟依現有卷內證據
    ，除證人賴進寬有將自身所收受之1,000 元以外之其餘賄款
    中1,000 元，轉交及轉知具有投票權之妻子楊秋桂、廖丹有
    將自身收受之1,000 元以外之其餘賄款中1,000 元，轉交及
    轉知具有投票權之丈夫楊傳福外，並無證據證明證人楊武田
    、楊忠義、詹乾森、詹春松、楊劉金菊、楊林秀雀、陳振有
    將自身所收受之1,000 元以外之其餘賄款，轉交及轉告予其
    等如附表一編號2.、4.至9.所示有投票權之家屬或親屬，亦
    無證據證明證人賴進寬有將賄賂1,000 元轉交及轉知具有投
    票權之家人賴友啟、廖丹有將賄賂1,000 元轉交及轉知具有
    投票權之家人楊秀滿、證人楊金池有將賄賂1,000 元轉交及
    轉知具有投票權之家人楊宗翰，是被告楊曾淑貞、詹乾鎮共
    同對證人楊武田、楊忠義、詹乾森、詹春松、楊劉金菊、楊
    林秀雀、陳振如附表一編號2.、4.至9.所示具有投票權之其
    他家屬或親屬行賄、對證人賴進寬同戶內具有投票權之賴友
    啟行賄、對廖丹同戶內具有投票權之楊秀滿行賄、及對證人
    楊金池同戶內具有投票權之楊宗翰行賄之部分，均僅止於預
    備階段，亦可認定。又依上開所認定被告詹乾鎮行賄之對象
    及金額，足見被告楊曾淑貞所交付被告詹乾鎮用以行賄鄰里
    親友之賄款中，尚有25,000元（63,000-3,000-6,000-3,000
    -5,000-2,000-5,000-3,000-8,000-2,000-1,000 = 25,000
    ）未發給其他有投票權之人，是該部分亦僅止於預備賄選階
    段。
  4.至於公訴意旨雖認被告詹乾鎮於附表一編號3.所示之時、地
    行賄之對象為「楊傳福」云云（即起訴書附表一編號５所示
    ）。惟查，證人楊傳福於警詢及檢察官訊問時係證稱：詹乾
    鎮係拿錢到伊家，拿錢給伊太太（指廖丹）等語屬實（見99
    選偵26號卷第171 頁至第172 頁、第174 頁）；被告詹乾鎮
    於檢察官偵訊時亦供承：楊傳福部分，伊是拿錢到楊傳福家
    給他太太，他太太反應有點慢，他家有3 票，伊給她3,000
    元等語明確（見99選偵26號卷第28頁）；又觀諸證人楊傳福
    之全戶戶籍資料，可見證人楊傳福之妻為廖丹，是足認被告
    詹乾鎮於附表一編號3.所示之時、地係將賄賂交予楊傳福之
    妻「廖丹」，起訴書此部分事實容有錯誤，應予更正。
  5.綜上，本件事證明確，被告楊曾淑貞、詹乾鎮此部分犯行至
    堪認定，應予依法論科。
  (二)犯罪事實欄二、三所示之被告楊曾淑貞行賄被告高玉及其
    家人、被告高玉投票受賄，及被告楊曾淑貞、高玉共同
    行賄之犯行部分：
  1.上開犯罪事實，業據被告楊曾淑貞、高玉在偵查及本院審
    理中均坦承不諱（見99選偵26號卷第180 頁至第181 頁、第
    279 頁、第262 頁至第264 頁；本院卷第36頁背面、第39頁
    背面、第43頁正、背面、第210 頁正、背面、第226 頁正、
    背面），核與證人楊林雪、楊錦、楊蘇玉、陳黃遠、溫淑女
    、賴鳳、李賴彩以、張金枝、黃顯藤、周月琴、高許樹蘭於
    警詢及偵訊中所為之證述大致相符（楊林雪部分，見99選偵
    26號卷第357 頁至第358 頁、第368 頁至第369 頁；楊錦部
    分，見同卷第355 頁至第356 頁、第368 頁至第369 頁；楊
    蘇玉部分，見同卷第359 頁至第360 頁、第368 頁至第369
    頁；陳黃遠部分，見同卷第362 頁至第363 頁、第368 頁至
    第369 頁；溫淑女部分，見同卷第321 頁至第322 頁、第33
    3 頁至第334 頁；賴鳳部分，見同卷第365 頁、第368 頁至
    第369 頁；李賴彩以部分，見同卷第315 頁、第333 頁至第
    335 頁；張金枝部分，見同卷第329 頁至第330 頁、第333
    頁至第334 頁；黃顯藤部分，見同卷319 頁至第320 頁、第
    333 頁至第334 頁；周月琴部分，見同卷第327 頁、第333
    頁至第334 頁；高許樹蘭部分，見同卷第323 頁至第324 頁
    、第333 頁至第334 頁）。復有前揭雲林縣斗南鎮公所函所
    附之楊儒維申請登記簽到簿、雲林縣第19屆鄉鎮（市）民代
    表暨村里長選舉當選人名單、雲林縣斗南鎮第19屆里長選舉
    當選人名單各1 份在卷可稽（見本院卷第149 頁正面至第15
    0 頁正面、第155 頁正面至第156 頁正面）。另被告高玉
    及其家人高水木、嚴葉、張秀娟、黃裕元、證人楊林雪、楊
    錦、楊蘇玉、陳黃遠、溫淑女、賴鳳、李賴彩、張金枝、黃
    顯藤、周月琴、高許樹蘭及證人楊林雪、陳黃遠、李賴彩以
    、張金枝、黃顯藤、周月琴、高許樹蘭如附表二編號1.、4.
    、6.至10.所示之家屬或親屬，均設籍於雲林縣斗南鎮東明里
    ，而屬本次里長選舉之有投票權人，有前揭證人、被告高玉
    之全戶戶籍資料及上開雲林縣斗南鎮公所函檢送之第19屆
    鄉鎮市民代表暨村里長選舉斗南鎮選舉人名冊第508 投開票
    所選舉人名冊各1 份在卷可稽（見本院卷第98頁正面、第10
    0 頁正面至第148 頁正面、第149 頁正面、第162 頁正面至
    第165 頁正面、第167 頁正面至第169 頁正面）。此外，並
    有被告高玉、證人楊林雪、楊錦、楊蘇玉、陳黃遠、溫淑
    女、賴鳳、李賴彩以、張金枝、黃顯藤、周月琴、高許樹蘭
    於警詢或偵訊時分別繳交之上開賄款扣案足憑，有臺灣雲林
    地方法院檢察署99年度保管字第678 號、第691 號扣押物品
    清單、雲林縣警察局99年度保字第741 號扣押物品清單各1
    份附卷足按（見99選偵26號卷第277 頁、第309 頁；99選偵
    64號卷第53頁）。足認被告楊曾淑貞、高玉之自白與事實
    相符，應堪採信。
  2.又查被告楊曾淑貞交付金錢予被告高玉、及被告楊曾淑貞
    、高玉共同基於對有投票權人交付賄賂之犯意聯絡，再由
    被告高玉基於單一賄選之犯意，接續交付金錢與證人楊林
    雪、楊錦、楊蘇玉、陳黃遠、賴鳳、李賴彩以、張金枝、黃
    顯藤、周月琴、高許樹蘭時，均分別明示要求渠等及被告高
    玉、證人楊林雪、陳黃遠、李賴彩以、張金枝、黃顯藤、
    周月琴、高許樹蘭如犯罪事實欄二、附表二編號1.、4.、6.
    至10.所示之具有投票權之家屬或親屬，於本次里長選舉，支
    持登記第2 號里長候選人楊儒維，證人陳黃遠隨後將被告高
    玉所交付之賄賂2,000 元轉交予證人溫淑女時，亦明示係
    要其於本次里長選舉投票支持里長候選人楊儒維，而被告高
    玉、證人楊林雪、楊錦、楊蘇玉、陳黃遠、溫淑女、賴鳳
    、李賴彩以、張金枝、黃顯藤、周月琴、高許樹蘭收受該金
    錢時，亦知悉被告楊曾淑貞、高玉交付款項之意涵，而予
    以收受，則於社會常情可推論上揭收受者有默示同意支持而
    收受賄賂之情事，揆之上開一、(一)、2.說明，被告楊曾淑貞
    與被告高玉、及被告高玉與附表二編號1.至10.所示之收
    受者顯係基於投票賄賂之默示意思表示之合致，而分別交付
    、收受該賄賂，可堪認定。
  3.再被告楊曾淑貞以每票1,000 元之代價，交付被告高玉5,
    000 元，並囑託轉交及轉知其有投票權之家人高水木、嚴葉
    、張秀娟、黃裕元，及被告高玉於附表二編號1.至10.所示
    之時、地，接續以每票1,000 元之代價，分別交付各該編號
    所示之賄款予具有投票權之證人楊林雪、楊錦、楊蘇玉、陳
    黃遠、賴鳳、李賴彩以、張金枝、黃顯藤、周月琴、高許樹
    蘭約其等各於本次里長選舉時投票予楊儒維，並囑託證人楊
    林雪、陳黃遠、李賴彩以、張金枝、黃顯藤、周月琴、高許
    樹蘭等人分別轉交及轉知其等有投票權之如附表二編號1.、
    4.、6.至10.所示之家屬或親屬於行使投票權時亦應投票予同
    一候選人，業經本院認定如上，惟依現有卷內證據，除證人
    陳黃遠有將自身所收受之1,000 元以外之其餘賄款中2,000
    元，轉交及轉知具有投票權之妯娌溫淑女外，並無證據證明
    被告高玉有將自身所收受之1,000 元以外之其餘賄款4,00
    0 元，轉交及轉知予具有投票權之家人高水木、嚴葉、張秀
    娟、黃裕元，亦無證據證明證人楊林雪、李賴彩以、張金枝
    、黃顯藤、周月琴、高許樹蘭有將自身所收受之1,000 元以
    外之其餘賄款，轉交及轉告予其等如附表二編號1.、6.至10.
    所示有投票權之家屬或親屬，亦無證據證明證人陳黃遠有將
    賄賂2,000 元轉交及轉知具有投票權之家人陳金重、吳耐珠
    ，證人溫淑女有將賄賂1,000 元轉交及轉知具有投票權之家
    人陳秀蘭，是被告楊曾淑貞對被告高玉具有投票權之家人
    高水木、嚴葉、張秀娟、黃裕元等人，及被告楊曾淑貞、高
    玉共同對證人楊林雪、李賴彩以、張金枝、黃顯藤、周月
    琴、高許樹蘭如附表二編號1.、6.至10.所示具有投票權之家
    屬或親屬等人行賄、對證人陳黃遠同戶內具有投票權之陳金
    重、吳耐珠行賄、及對證人溫淑女同戶內具有投票權之陳秀
    蘭行賄之部分，均僅止於預備階段，亦可認定。又依上開所
    認定，被告楊曾淑貞交付被告高玉用以行賄鄰里親友之賄
    款中尚有10,000元（46,000-5,000-4,000-1,000-1,000-5,0
    00-1,000 -3,000-5,000 -4,000-4,000-3,000=10,000 ），
    被告高玉尚未發放予其他具有投票權之人，是此部分亦僅
    止於預備階段。
  4.至於公訴意旨雖認被告高玉於如附表二編號4.所示之時、
    地行賄之對象除證人陳黃遠外，尚有「證人溫淑女」云云（
    即起訴書附表二編號４所示）。惟查，證人陳黃遠於警詢及
    檢察官訊問時均證稱：高玉大約是在19時、20時許，跑到
    伊家，拿給伊5,000 元，以每票1,000 元之代價，向伊購買
    3 票，還向伊妯娌溫淑女購買2 票，因溫淑女已經在睡覺，
    伊代為收下，事後有拿2,000 元給溫淑女等語屬實（見99選
    偵26號卷第362 頁、第369 頁）；證人溫淑女於警詢及檢察
    官訊問時亦證述：伊有自高玉取得與選舉有關之現金2,00
    0 元，是高玉拿給陳黃遠，請她轉交給伊等語明確（見99
    選偵26號卷第321 頁、第333 頁）；被告高玉於檢察官偵
    訊時亦供承：溫淑女2,000 元部分，伊是拿錢交給陳黃遠，
    要她轉交等語（見99選偵26號卷第263 頁至第264 頁），足
    認被告高玉於如附表二編號4.所示之時、地係將賄賂5,00
    0 元交予證人陳黃遠，被告高玉自行行賄對象應無證人溫
    淑女，起訴書此部分事實容有誤會，應予更正。
  5.綜上，本件事證明確，被告楊曾淑貞、高玉此部分犯行至
    堪認定，應予依法論科。
  (三)公訴意旨又認被告楊曾淑貞與被告詹乾鎮、高玉共同基於
    對有投票權之人期約、交付賄賂之犯意聯絡，由被告詹乾鎮
    負責為如附表一各編號所示之行賄犯行、由被告高玉負責
    為如附表二各編號所示之行賄犯行云云（見本院卷第10頁正
    面）。惟被告楊曾淑貞於本院準備程序時辯稱：伊在交付金
    錢予詹乾鎮時，未向其提及亦有交付金錢予高玉等語（見
    本院卷第39頁背面至第40頁正面）；被告詹乾鎮於本院準備
    程序亦辯稱：伊不知道楊曾淑貞有給錢予高玉等語（見本
    院卷第40頁正面）；被告高玉於本院準備程序時辯稱：伊
    不曉得楊曾淑貞有給詹乾鎮錢等語（見本院卷第40頁正面）
    ，衡情被告楊曾淑貞、詹乾鎮、高玉既已承認本件行賄犯
    行，應無特意隱瞞被告3 人對犯罪事實欄一、三所示犯行有
    犯意聯絡之可能。且檢察官復未提出相關證據證明被告楊曾
    淑貞、詹乾鎮、高玉就犯罪事實欄一、三所示犯行確有犯
    意聯絡，依罪疑唯輕，若有疑義應為被告楊曾淑貞、詹乾鎮
    、高玉有利認定之原則，應認被告楊曾淑貞、詹乾鎮僅就
    犯罪事實欄一所示之犯行有犯意聯絡、被告楊曾淑貞、高玉
    僅就犯罪事實三所示之犯行有犯意聯絡，起訴書此部分應
    予更正。
  (四)犯罪事實欄四所示之被告楊曾淑貞、楊朱梅共同行賄之犯行
    部分：
  1.上開犯罪事實，業據被告楊曾淑貞、楊朱梅在偵查及本院審
    理中均坦承不諱（見99選偵26號卷第279 頁、第282 頁至第
    283 頁、第287 頁、第293 頁、第180 頁、第293 頁；本院
    卷第36頁背面、第40頁正、背面、第43頁背面、第210 頁正
    、背面），核與證人陳林伴於警詢及偵訊中所為之證述大致
    相符（見99選偵26號卷第140 頁至第143 頁）。復有前揭雲
    林縣斗南鎮公所函所附之楊儒維申請登記簽到簿、雲林縣第
    19屆鄉鎮（市）民代表暨村里長選舉當選人名單、雲林縣斗
    南鎮第19屆里長選舉當選人名單各1 份在卷可稽（見本院卷
    第149 頁正面至第150 頁正面、第155 頁正面至第156 頁正
    面）。另證人陳林伴及其家屬陳素霞、陳佳宏、周美樺等人
    ，均設籍於雲林縣斗南鎮東明里，而屬本次里長選舉之有投
    票權人，有上開雲林縣斗南鎮公所函檢送之第19屆鄉鎮市民
    代表暨村里長選舉斗南鎮選舉人名冊第508 投開票所選舉人
    名冊1 份在卷可稽（見本院卷第161 頁正面）。此外，並有
    證人陳林伴於警詢時，主動交出之4,000 元扣案足憑，有雲
    林縣警察局99年度保字第741 號扣押物品清單1 份在卷可佐
    （見99選偵64號卷第53頁）。足認被告楊曾淑貞、楊朱梅之
    自白與事實相符，應堪採信。
  2.復查，被告楊曾淑貞、楊朱梅共同基於對有投票權人交付賄
    賂之犯意聯絡，再由被告楊朱梅交付金錢予證人陳林伴時，
    明示要求證人陳林伴及其具有投票權之家人陳素霞、陳佳宏
    、周美樺，於本次里長選舉，支持登記第2 號里長候選人楊
    儒維，而證人陳林伴收受該金錢時，亦知悉被告楊朱梅交付
    款項之意涵，而予以收受，則於社會常情可推論上揭收受者
    有默示同意支持而收受賄賂之情事，揆之上開一、(一)、2.說
    明，被告楊朱梅與收受者陳林伴顯係基於投票賄賂之默示意
    思表示之合致，而分別交付、收受該賄賂，可堪認定。
  3.再被告楊朱梅於上開時、地，以每票1,000 元之代價，交付
    賄款4,000 元予具有投票權之證人陳林伴約其於本次里長選
    舉時投票予楊儒維，並囑託其轉交及轉知其有投票權之家人
    陳素霞、陳佳宏、周美樺，業經本院認定如上，惟依現有卷
    內證據，並無證據證明證人陳林伴有將自身所收受之1,000
    元以外之其餘賄款，轉交及轉告予其家人陳素霞、陳佳宏、
    周美樺，是被告楊曾淑貞、楊朱梅共同對證人陳林伴同戶具
    有投票權之家屬陳素霞、陳佳宏、周美樺等人行賄，僅止於
    預備階段，亦可認定。
  4.綜上，本件事證明確，被告楊曾淑貞、楊朱梅此部分犯行至
    堪認定，應予依法論科。
二、論罪科刑部分：
  (一)按投票行賄罪之處罰分別規定於刑法第144 條及公職人員選
    舉罷免法第99條第1 項，而公職人員選舉罷免法第99條第1
    項為刑法第144 條之特別法，依特別法優於普通法之規定，
    應優先適用公職人員選舉罷免法。又公職人員選舉罷免法第
    99條第1 項之罪，係對於有投票權之人，行求、期約或交付
    賄賂或不正利益，而約其不行使投票權或為一定之行使者為
    構成要件。其行求、期約、交付行為，係屬階段行為，其行
    求賄選階段，屬行賄者單方意思表示行為，不以相對人允諾
    為必要，而交付賄賂階段，除行賄者有實施交付賄賂行為外
    ，因對收受賄賂者，刑法第143 條有投票受賄罪之處罰規定
    ，二者乃必要共犯中之對向犯，以2 個以上之行為者，彼此
    相互對立之意思經合致而成立犯罪，雖不以收受者確已承諾
    ，或進而為一定投票權之行使為必要，仍須於行賄人交付賄
    賂或其他不正利益時，受交付之相對人對其交付之目的已然
    認識而予收受，其交付賄賂或其他不正利益之犯行始克成立
    ，行賄者方得論以交付賄賂罪。再公職人員選舉罷免法第99
    條第1 項之投票行賄罪，以對於有投票權之人，行求、期約
    或交付賄賂或其他不正利益，而約其不行使投票權或為一定
    之行使者為構成要件。其中所謂「約其」不行使投票權或為
    一定之行使，以該賄選之意思表示已經到達有投票權之相對
    人為必要。是投票行求賄賂罪，須行賄者一方之意思表示已
    到達對方，始克成立。若行賄者單方之意思表示，尚未到達
    有投票權之相對人，則僅能論以投票行求賄賂罪之預備犯（
    最高法院94年度台上字第3819號判決、98年度台上字第1951
    號判決意旨參照）。又按公職人員選舉罷免法之投票行賄罪
    係侵害國家法益之罪，以一行為同時對多數有投票權之人交
    付賄賂，約其不行使投票權或為一定之行使，祇侵害一個國
    家法益，應僅成立一投票行賄罪。而該罪之預備犯，僅止於
    該罪著手實行前之準備階段，嗣若進而實行行賄之行為，即
    為行賄所吸收，不另論罪。則以一行為同時對多數有投票權
    人行賄，尚且論以一罪，其以一行為同時對多數有投票權之
    人部分賄選，部分尚在預備賄選階段，尤僅能論以一罪（最
    高法院98年度台上字第928 號判決意旨參照）。
  (二)1.犯罪事實欄一部分：
      核被告楊曾淑貞、詹乾鎮對於受賄者賴進寬、賴進寬之妻
      楊秋桂、楊武田、廖丹、廖丹之夫楊傳福、楊忠義、詹乾
      森、詹春松、楊劉金菊、楊林秀雀、陳振交付賄款所為，
      均係犯公職人員選舉罷免法第99條第1 項之交付賄賂罪；
      被告楊曾淑貞、詹乾鎮對於如附表一編號1.至9.所示其餘
      未將賄款交付予有投票權之家屬部分、未將賄款交付予楊
      金池具有投票權之家屬楊宗翰之部分及其2 人未發放剩餘
      賄款25,000元部分，則僅成立同法第99條第2 項、第1 項
      之預備交付賄賂罪。被告楊曾淑貞、詹乾鎮對具有投票權
      之受賄者賴進寬、賴進寬之妻楊秋桂、楊武田、廖丹、廖
      丹之夫楊傳福、楊忠義、詹乾森、詹春松、楊劉金菊、楊
      林秀雀、陳振行求、期約之低度行為，應為交付賄賂之高
      度行為所吸收，不另論罪。另被告楊曾淑貞、詹乾鎮分別
      對如附表一編號1.至9.所示之收取賄款行為人交付賄賂之
      同時，併委託彼等轉達交付賄賂之意思及轉交賄賂，而同
      時對其等本人交付賄賂及預備對其等家屬交付賄賂，揆以
      上開說明，即係以一行為同時交付賄賂及預備交付賄賂，
      自僅論以交付賄賂罪。
    2.就前開犯罪事實欄二之部分：
    核被告高玉所為，係犯刑法第143 條第1 項之有投票權
      人收受賄賂而許以投票權為一定行使罪。
    被告楊曾淑貞對受賄者高玉交付賄款所為，係犯公職人
      員選舉罷免法第99條第1 項之交付賄賂罪；被告楊曾淑貞
      對被告高玉未將賄款交付予家屬高水木、嚴葉、張秀娟
      、黃裕元之部分，則僅成立同法第99條第2 項、第1 項之
      預備交付賄賂罪。而被告楊曾淑貞對被告高玉交付賄賂
      之同時，併委託轉達交付賄賂之意思及轉交賄賂，而同時
      對其本人交付賄賂及預備對其家屬交付賄賂，揆以上開說
      明，即係以一行為同時交付賄賂及預備交付賄賂，自僅論
      以交付賄賂罪。
    3.就上開犯罪事實欄三之部分：
      核被告楊曾淑貞、高玉對於受賄者楊林雪、楊錦、楊蘇
      玉、陳黃遠、溫淑女、賴鳳、李賴彩以、張金枝、黃顯藤
      、周月琴、高許樹蘭交付賄款所為，均係犯公職人員選舉
      罷免法第99條第1 項之交付賄賂罪；被告楊曾淑貞、高玉
      對於如附表二編號1.、4.、6.至10.所示其餘未將賄款交
      付予有投票權之家屬部分及其2 人未發放之剩餘賄款10,0
      00元部分，則僅成立同法第99條第2 項、第1 項之預備交
      付賄賂罪。又被告楊曾淑貞、高玉分別對如附表二編號
      1.、4.、6.至10.所示之收取賄款行為人交付賄賂之同時，
      併委託彼等轉達交付賄賂之意思及轉交賄賂，而同時對其
      等本人交付賄賂及預備對其等家屬家人交付賄賂，揆諸上
      開說明，即係以一行為同時交付賄賂及預備交付賄賂，自
      僅論以交付賄賂罪。
    4.就前揭犯罪事實欄四之部分：
      核被告楊曾淑貞、楊朱梅對於受賄者陳林伴交付賄款所為
      ，均係犯公職人員選舉罷免法第99條第1 項之交付賄賂罪
      ；被告楊曾淑貞、楊朱梅對於證人陳林伴未將賄款交付予
      有投票權之家屬陳素霞、陳佳宏、周美樺部分，則僅成立
      同法第99條第2 項、第1 項之預備交付賄賂罪。再被告楊
      曾淑貞、楊朱梅共同對證人陳林伴交付賄賂之同時，併委
      託轉達交付賄賂之意思及轉交賄賂，而同時對其本人交付
      賄賂及預備對其家屬交付賄賂，參以上開說明，即係以一
      行為同時交付賄賂及預備交付賄賂，自僅論以交付賄賂罪
      。
  (三)按刑法於94年02月02日修正公布（95年07月01日施行）刪除
    連續犯規定之同時，對於合乎接續犯或包括的一罪之情形，
    為避免刑罰之過度評價，已於立法理由說明委由實務以補充
    解釋之方式，發展接續犯之概念，以限縮數罪併罰之範圍。
    而多次投票行賄行為，在刑法刪除連續犯規定之前，通說係
    論以連續犯。鑑於公職人員選舉，其前、後屆及不同公職之
    間，均相區隔，選舉區亦已特定，以候選人實行賄選為例，
    通常係以該次選舉當選為目的。是於刪除連續犯規定後，苟
    行為人主觀上基於單一之犯意，以數個舉動接續進行，而侵
    害同一法益，在時間、空間上有密切關係，依一般社會健全
    觀念，難以強行分開，在刑法評價上，以視為數個舉動之接
    續實行，合為包括之一行為予以評價，較為合理，於此情形
    ，即得依接續犯論以包括之一罪。否則，如係分別起意，則
    仍依數罪併合處罰，方符立法本旨（最高法院99年度第5 次
    刑事庭會議決議參照）。又按數行為於同時同地或密切接近
    之時地實施，侵害同一之法益，各行為之獨立性極為薄弱，
    依一般社會健全觀念，在時間差距上，難以強行分開，在刑
    法評價上，以視為數個舉動之接續施行，合為包括之一行為
    予以評價，較為合理，則屬接續犯，而為包括之一罪（最高
    法院86年台上字第3295號判例、98年度台上字第928 號判決
    意旨參照）。查：
  1.就犯罪事實欄一所示之部分：
    被告楊曾淑貞為使其夫楊儒維順利當選前揭東明里第19屆里
    長，於99年05月25日22時許，交付被告詹乾鎮63,000元賄賂
    ，而與被告詹乾鎮共同基於對有投票權人預備行賄、交付賄
    賂之單一犯意，預定僅對被告詹乾鎮之鄰里親友投票行賄，
    並囑由被告詹乾鎮向如附表一編號1.至10.所示收受者行賄而
    接續實行，被告詹乾鎮於收受被告楊曾淑貞所交付之賄賂後
    ，隨即陸續發放，被告楊曾淑貞、詹乾鎮共同行賄之地點分
    別在雲林縣斗南鎮東明里新庄55之2 號、53號、54號、56之
    1 號、56號、50之6 號、52之3 號、51號、54號，上開地點
    之門牌相距不遠，僅相隔數戶人家，且為同一鄰，具空間上
    之密切關係，是被告楊曾淑貞、詹乾鎮主觀上顯係基於1 個
    決意，且在密切接近之地點實行，侵害同一法益，各行為之
    獨立性極為薄弱，依一般社會健全觀念，難以強行分開，依
    上說明，自均應依接續犯論以包括之一罪。
  2.就犯罪事實欄二、三所示之部分：
    本件被告楊曾淑貞為使其夫楊儒維順利當選前揭東明里第19
    屆里長，於99年05月31日18時許，以1 票1,000 元之代價，
    交付5,000 元予被告高玉，約定被告高玉及其具有投票
    權之4 位家人之投票權為選舉楊儒維之一定行使，並於同時
    交付被告高玉41,000元賄賂，而與被告高玉共同基於對
    有投票權人預備行賄、交付賄賂之單一犯意，預定僅對被告
    高玉之鄰里親友投票行賄，具有空間上之密切關係，並囑
    由被告高玉向如附表二編號1.至10.所示收受者行賄而接續
    實行，被告高玉於收受被告楊曾淑貞所交付之賄賂後，隨
    即陸續發放，被告楊曾淑貞、高玉共同行賄之地點分別在
    雲林縣斗南鎮東明里新庄15號、15之1 號、16號、19之6 號
    、23號、19之1 號、17之2 號、東明里內之道路、廟宇，上
    開地點相距不遠，具空間上之密切關係，是被告楊曾淑貞、
    高玉主觀上係基於1 個決意，且在密切接近之地點實行，
    侵害同一法益，各行為之獨立性極為薄弱，依一般社會健全
    觀念，難以強行分開，依上說明，自均應依接續犯論以包括
    之一罪。
  (四)共同正犯於其犯意聯絡範圍內，原既存有或僅由部分人從事
    犯罪之行為，或各自分擔犯罪行為之一部分，而相互利用彼
    此行為，遂行整體犯罪計畫之意，則各該參與者，自均應對
    其他共犯所分擔實施之犯行，負全部事實之刑責。是：
  1.被告楊曾淑貞、詹乾鎮基於共同行賄之犯意聯絡，被告楊曾
    淑貞雖未從事將賄賂直接發放予如附表一編號1.至10.所示之
    收受者等，然仍應就共同被告詹乾鎮實際從事發放賄賂予如
    附表一各編號所示有投票權人等行為，負全部事實之投票行
    賄既遂罪責。是以，被告楊曾淑貞、詹乾鎮就犯罪事實欄一
    交付賄賂予如附表各編號所示之人之犯行，均應論以共同正
    犯。
  2.另被告楊曾淑貞、高玉基於共同行賄之犯意聯絡，被告楊
    曾淑貞雖未從事將賄賂直接發放予如附表二編號1.至10.所示
    之有投票權人等，然仍應就共同被告高玉實際從事發放賄
    賂予如附表各編號所示有投票權人等行為，負全部事實之投
    票行賄既遂罪責。是以，被告楊曾淑貞、高玉就犯罪事實
    欄三交付賄賂予如附表二各編號所示之人之犯行，均應論以
    共同正犯。
  3.被告楊曾淑貞、楊朱梅基於共同行賄之犯意聯絡，被告楊曾
    淑貞雖未從事將賄賂直接發放予證人陳林伴，然仍應就共同
    被告楊朱梅實際從事發放賄賂予有投票權人行為，負全部事
    實之投票行賄既遂罪責。是以，被告楊曾淑貞、楊朱梅就犯
    罪事實欄四交付賄賂予證人陳林伴之犯行，均應論以共同正
    犯。
  (五)1.被告楊曾淑貞所為如犯罪事實欄一所載之交付賄賂犯行、
    如犯罪事實欄二、三所載之交付賄賂犯行，及如犯罪事實欄
    四所載之交付賄賂犯行，犯罪時間並非密接，地點可分，顯
    係出於各別犯意所為，應予分論併罰。公訴人、辯護人均認
    應以接續犯論擬云云（見本院卷第229 頁正面），尚有誤會
    ，併予敘明。2.被告高玉上開所犯投票行賄罪及投票收賄
    罪，犯意各別，行為互殊，應予分論併罰。
  (六)自白及自首犯行減輕其刑部分：
  1.被告楊曾淑貞於偵查中自白上開犯罪事實欄一、四部分之公
    職人員選舉罷免法第99條第1 項之選舉交付賄賂犯行（見99
    選偵26號卷第180 頁、第279 頁、第293 頁），是就被告楊
    曾淑貞此部分交付賄賂罪，均應依公職人員選舉罷免法第99
    條第5 項前段規定分別減輕其刑。另被告楊曾淑貞所犯前揭
    犯罪事實欄二、三部分之公職人員選舉罷免法第99條第1 項
    之選舉交付賄賂犯行，係被告楊曾淑貞於99年06月07日檢察
    官偵訊時中，主動供出（見99選偵26號卷第180 頁），而循
    線查獲，足認被告楊曾淑貞在尚未有偵查犯罪權限之公務員
    發覺其上開交付賄賂犯行前，於犯罪後6 個月內主動向檢察
    官坦承此部分犯行，並接受裁判，應認被告楊曾淑貞此部分
    符合自首之要件，爰依公職人員選舉罷免法第99條第4 項前
    段之規定，減輕其刑（最高法院82年度台上字第2191號判決
    意旨參照）。
  2.被告詹乾鎮、高玉、楊朱梅均於偵查中自白上開公職人員
    選舉罷免法第99條第1 項之選舉交付賄賂犯行（見99選偵26
    號卷第26頁至第29頁、第262 頁至第264 頁、第283 頁），
    是就被告詹乾鎮、高玉、楊朱梅所犯公職人員選舉罷免法
    第99條第1 項交付賄賂罪部分，均應依公職人員選舉罷免法
    第99條第5 項前段規定分別減輕其刑。另被告高玉於偵查
    及審判中均自白刑法第143 條第1 項之投票受賄犯行（見99
    選偵26號卷第262 頁；本院卷第36頁背面、第210 頁背面）
    ，則就被告高玉所犯刑法第143 條第1 項之投票受賄罪部
    分，應依公職人員選舉罷免法第111 條第1 項後段規定減輕
    其刑。
  3.按連續犯為裁判上一罪，如全部犯罪未發覺以前，行為人就
    其中一部分犯罪為自首，固有自首之效力及於全部犯罪之問
    題，如連續犯之一部分犯罪已被發覺而由警察機關查獲偵訊
    中，行為人自動陳述該連續犯之其他未被發覺部分之犯罪，
    既與刑法第62條前段所規定對於未發覺之罪自首而受裁判之
    要件不符，即非自首，更無自首效力是否及於全部犯罪之問
    題（最高法院73年第2 次刑庭會議決議、73年度台上字第31
    62號裁判參照），同理於接續犯、實質上一罪時亦有此一原
    則之適用。查被告詹乾鎮雖於99年06月05日警詢、偵訊時主
    動供出有向如附表一編號1.至10.所示之人交付賄賂（見99選
    偵26號卷第16頁正面至第17頁正面、第26頁至第29頁），惟
    警在被告詹乾鎮於警詢及偵查中自白有行賄以前，即已有檢
    舉人A1於99年06月03日向員警針對被告詹乾鎮所涉犯罪事實
    欄一所示之部分犯行提出檢舉，經本院調取雲林地檢署99年
    度選他字第80號偵查卷核對無誤，是揆諸前揭說明，被告詹
    乾鎮縱於到案後主動供出交付賄賂之部分事實，惟其所供即
    與偵查機關已知犯罪事實部分有實質上一罪關係，要與自首
    要件不符，無自首之效力是否及於全部犯罪之可言。又被告
    高玉於99年06月08日警詢主動供出有向如附表二編號1.至
    10.所示之人交付賄賂（見99選偵26號卷第226 頁至第227 頁
    ），惟警在被告高玉自白有行賄以前，即已知悉被告楊曾
    淑貞有交付被告高玉46,000元，讓被告高玉去買票，有
    被告楊曾淑貞99年06月07日偵訊筆錄1 份在卷可按（見99選
    偵26號卷第180 頁），而被告高玉交付賄選款項予如附表
    二編號1.至10.所示之人，與被告高玉收受被告楊曾淑貞所
    交付買票款項41 ,000 元（不含其本身所收受之1,000 元賄
    款及預備行賄其家人之4,000 元賄款），係實質上一罪關係
    ，是揆諸前揭說明，被告高玉縱於到案後主動供出交付賄
    賂予附表二編號1.至10.所示之人之事實，惟其所供即與偵查
    機關已知犯罪事實部分有實質上一罪關係，要與自首要件不
    符，無自首之效力是否及於全部犯罪之可言。故被告詹乾鎮
    、高玉所為，均無公職人員選舉罷免法第99條4 項規定之
    適用，併此敘明。
  (七)爰審酌選舉乃民主政治之表徵，若因金錢或不當利益之介入
    ，不但扭曲選民真意，甚且敗壞社會良善選風，嚴重妨礙民
    主政治之發展，且政府極力推動乾淨選風，於每逢選舉期間
    ，即積極宣導反賄選，被告楊曾淑貞、詹乾鎮、高玉、楊
    朱梅均為具相當社會經驗之成年人，對於不得以交付金錢方
    式囑他人支持特定之候選人，應有所知悉，卻仍以前開賄選
    之方式，為所支持之候選人楊儒維助選，企圖影響選舉之最
    終結果，敗壞選風，漠視政府查辦賄選之決心，更見被告楊
    曾淑貞、詹乾鎮、高玉、楊朱梅民主法治觀念薄弱，被告
    高玉亦輕踐自身參政選舉權利，宥於小利收受賄賂賣票，
    干犯明刑，復參以被告楊曾淑貞竟為支持其夫楊儒維，出資
    行賄買票，而被告詹乾鎮、高玉、楊朱梅均受被告楊曾淑
    貞所託行賄買票，助長賄選歪風，惟兼衡被告楊曾淑貞、詹
    乾鎮、高玉、楊朱梅於偵查及審判中均坦承犯行，尚知悔
    悟，被告詹乾鎮、高玉並詳細交代涉案情節，分別供出收
    受賄賂之賣票對象，態度良好，被告高玉並交出收受之賄
    款及預備行賄之款項、被告詹乾鎮亦交出預備行賄之款項，
    復衡諸本件被告詹乾鎮遭查獲以金錢買票之票數為38票，賄
    款金額共計38,000元，被告高玉遭查獲以金錢買票之票數
    為31票，賄款金額共計31,000元，被告楊曾淑貞預計行賄買
    票總金額為113,000 元，遭查獲以金錢買票之票數為78票，
    被告楊朱梅遭查獲以金錢買票之票數為4 票，且念及被告楊
    曾淑貞、詹乾鎮、高玉、楊朱梅未曾受有期徒刑以上刑之
    宣告，有臺灣高等法院被告前案紀錄表各1 份在卷可稽，素
    行尚稱良好，並參酌被告楊曾淑貞自陳學歷國小畢業之智識
    程度，為家庭主婦之生活狀況（見本院卷第227 頁背面），
    被告詹乾鎮自陳學歷國小畢業之智識程度、從事職業大卡車
    工作之生活狀況（見本院卷第227 頁背面），被告高玉自
    陳學歷國中畢業之智識程度、做鐵工之生活狀況（見本院卷
    第227 頁背面至第228 頁正面），被告楊朱梅自陳不識字之
    智識程度、無工作之生活狀況（見本院卷第227 頁背面至第
    228 頁正面），被告楊曾淑貞係為讓其夫楊儒維順利當選之
    犯罪動機、被告詹乾鎮基於與楊儒維朋友情誼之犯罪動機、
    被告高玉、楊朱梅因受被告楊曾淑貞請託之犯罪動機（見
    本院卷第228 頁正面）等一切情狀，各量處如主文所示之刑
    ，就被告楊曾淑貞、高玉之部分，並定其應執行之刑，以
    示懲儆。另公訴人雖請求判處被告高玉應執行有期徒刑2
    年、被告楊朱梅有期徒刑1 年8 月，惟本院審酌上情，認以
    對被告高玉、楊朱梅分別量處如主文所示之刑為適當，公
    訴人對被告高玉、楊朱梅之求刑，核屬過重，附此敘明。
  (八)按法院對符合刑法第74條之被告，依其犯罪情節及犯後態度
    ，足信無再犯之虞，且係初犯，或自白犯罪，且態度誠懇或
    因而查獲其他共犯，或依法得免除其刑，惟已宣告刑罰為適
    當者，宜認為以暫不執行為適當，並予宣告緩刑，法院加強
    緩刑宣告實施要點第2 點第1 、5 、11款參照。查被告楊曾
    淑貞、詹乾鎮、高玉、楊朱梅4 人前均未曾受有期徒刑以
    上刑之宣告，有臺灣高等法院被告前案紀錄表4 份在卷可參
    ，其等因民主觀念薄弱，致觸犯本案犯行，事後均已坦承犯
    行，深具悔意，態度誠懇，被告詹乾鎮、高玉並詳細交代
    涉案情節，分別供出所交付賄賂之買票對象，而使檢警查獲
    該些共犯，被告楊曾淑貞亦主動供出被告高玉，而使檢警
    查獲被告高玉，而被告4 人均屬初犯，本院認經此偵審程
    序，渠等4 人當知所警惕，信無再犯之虞，綜合各情，且參
    酌前揭要點之規定，認被告4 人所宣告之刑以暫不執行為適
    當。是被告楊曾淑貞、詹乾鎮、高玉、楊朱梅之部分，爰
    依刑法第74條第1 項第1 款規定，併分別宣告緩刑5 年、5
    年、5 年、3 年，以啟自新。本院再審酌被告楊曾淑貞、詹
    乾鎮、高玉、楊朱梅上開所宣告之刑雖暫無執行之必要，
    惟為強化其等民主法治概念，導正其等選舉陋習，使其等於
    緩刑期間內能深知警惕，爰並依同條第2 項第4 款規定，諭
    知被告楊曾淑貞、詹乾鎮、高玉、楊朱梅，分別應於如主
    文各項所示之時間內向公庫各支付20萬元、10萬元、11萬元
    、2 萬元（依刑法第74條第4 項規定此部分得為民事強制執
    行名義）。又被告楊曾淑貞、詹乾鎮、高玉、楊朱梅若未
    於上開期限內支付公庫上開金額，情節重大時，依刑法第75
    條之1 第1 項第4 款規定，得撤銷其緩刑宣告，併此說明。
  (九)又按犯本章之罪或刑法分則第六章之妨害投票罪，宣告有期
    徒刑以上之刑者，並宣告褫奪公權，公職人員選舉罷免法第
    113 條第3 項定有明文，而此項褫奪公權之宣告，寓有強制
    性，為刑法第37條第2 項之特別規定，不受宣告1 年以上有
    期徒刑之限制，法院自應優先適用（最高法院81年度台非字
    第246 號判決意旨參照）。被告楊曾淑貞、詹乾鎮、高玉
    、楊朱梅所犯之罪，均經本院宣告如主文所示之有期徒刑，
    且本院審酌被告4 人之犯罪情節，對於民主之危害程度，爰
    均依公職人員選舉罷免法第113 條第3 項之規定，分別宣告
    如主文各項所示之褫奪公權，以資懲儆。就被告楊曾淑貞、
    高玉之部分，並依刑法第51條第8 款「宣告多數褫奪公權
    者，僅就其中最長期間執行之」規定，定其應執行褫奪公權
    均4 年。又被告4 人所宣告之緩刑，依刑法第74條第5 項之
    規定，並不及於所宣告之褫奪公權從刑，附此敘明。
  (十)沒收部分：
    按公職人員選舉罷免法第99條第3 項規定：「預備或用以行
    求期約或交付之賄賂，不問屬於犯人與否，沒收之。」此項
    沒收為刑法第38條沒收之特別規定，採絕對義務沒收主義，
    祇要係預備或用以行求期約或交付之賄賂，不論是否屬於被
    告所有或已否扣案，法院均應宣告沒收，並無自由裁量之餘
    地。但如其賄賂已交付予有投票權之人收受，因收受者係犯
    刑法第143 條第1 項之投票受賄罪，其所收受之賄賂應依同
    法條第2 項規定沒收之，如全部或一部不能沒收時，追徵其
    價額。故犯投票行賄罪者，其已交付之賄賂固應依刑法第14
    3 條第2 項之規定，於其對向共犯所犯投票受賄罪之從刑宣
    告沒收、追徵，而毋庸再依上開規定重複宣告沒收。但若對
    向共犯（即收受賄賂者）所犯投票受賄罪嫌業經檢察官依刑
    事訴訟法第253 條規定為不起訴處分，或依同法第253 條之
    1 為緩起訴處分確定者，則收受賄賂之對向共犯既毋庸經法
    院審判，其所收受之賄賂即無從由法院依刑法第143 條第2
    項之規定宣告沒收、追徵。至刑事訴訟法第259 條之1 雖規
    定：檢察官依同法第253 條或第253 條之1 為不起訴或緩起
    訴之處分者，對供犯罪所用、供犯罪預備或因犯罪所得之物
    ，以屬於被告者為限，「得」單獨聲請法院宣告沒收。惟其
    特別限制供犯罪所用、供犯罪預備或因犯罪所得之物，且必
    須「屬於被告者」，始「得」由檢察官聲請法院宣告沒收，
    係採相對義務沒收主義，與前揭公職人員選舉罷免法第99條
    第3 項規定「不問屬於犯人與否」均沒收之，其範圍並不相
    同。而該法條用語既曰「得」，而非曰「應」，則檢察官是
    否依該條規定單獨聲請法院宣告沒收，仍有裁量權，若檢察
    官未依上述規定單獨聲請法院宣告沒收，則法院自仍應依公
    職人員選舉罷免法第99條第3 項之規定，將犯投票行賄罪者
    所交付之賄賂，於投票行賄罪之本案予以宣告沒收，始符立
    法本旨（最高法院99年度台上字第4787號、第5835號、第69
    57號判決要旨參照）。復按共同正犯預備或用以行求期約或
    交付之賄賂為新臺幣時，因係合併計算，為避免執行時發生
    重複沒收之情形，故各共同正犯之間係採連帶沒收主義，於
    裁判時應諭知被告共同犯罪所得之財物應與其他共同正犯連
    帶沒收之。但若共同正犯預備或用以行求期約或交付賄賂（
    如現金）之全部或一部業經扣案，則該扣案部分之應沒收物
    既無發生重複執行沒收之虞，即無適用共同正犯連帶沒收主
    義之餘地（最高法院99年度台上字第4787號判決、98年度台
    上字第7877號判決意旨參照）。據此，被告楊曾淑貞、詹乾
    鎮、高玉、楊朱梅依法應沒收之物及不應沒收之物，論述
    如下：
  1.關於被告楊曾淑貞、詹乾鎮共同行賄犯行之部分：
  (1)查證人楊武田、楊傳福、楊忠義、詹乾森、詹春松、楊劉金
    菊、陳振所為收受賄賂之犯行，均由檢察官另為緩起訴處分
    確定，且檢察官並未就其等收受之賄賂依刑事訴訟法第259
    條之1 規定單獨聲請法院宣告沒收，另證人賴進寬所為收受
    賄賂之犯行，由檢察官另為不起訴處分確定，證人楊秋桂、
    廖丹所為收受賄賂之犯行，未經檢察官追訴，此有上開證人
    及廖丹之臺灣高等法院被告前案紀錄表各1 份可按，是被
    告楊曾淑貞、詹乾鎮共同交付證人賴進寬、楊秋桂、楊武田
    、廖丹、楊傳福、楊忠義、詹乾森、詹春松、楊劉金菊、陳
    振之各1,000 元之賄賂（合計10,000元）；證人賴進寬、
    楊武田、楊忠義、詹乾森、詹春松、楊劉金菊、楊林秀雀、
    陳振、廖丹除自身所收受之賄款1,000 元、證人賴進寬轉交
    楊秋桂之賄款1,000 元及廖丹轉交證人楊傳福之賄款1,000
    元外，尚未轉告及轉交予如附表一編號1.至9.所示其他家人
    之賄賂現金（合計共26,000元）；證人楊金池尚未轉告及
    轉交予其孫楊宗翰之賄賂現金（1,000 元），被告詹乾鎮
    尚未交付具有投票權之人之賄賂現金25,000元（已交付之賄
    賂共10,000元，預備交付之賄賂共52,000元），均已扣案，
    揆諸前揭說明，應依公職人員選舉罷免法第99條第3 項之規
    定，分別在被告楊曾淑貞、詹乾鎮此部分犯行項下宣告沒收
    。
  (2)扣案之附表四編號１所示之物，為被告詹乾鎮所有，為被告
    楊曾淑貞、詹乾鎮共犯上開犯罪事實欄一所示之交付賄賂罪
    所用之物，業據被告詹乾鎮於本院審理時供述至明（見本院
    卷第224 頁正面至第225 頁正面），應依刑法第38條第1 項
    第2 款之規定，分別在被告楊曾淑貞、詹乾鎮此部分犯行項
    下宣告沒收。
  (3)查證人楊林秀雀所為收受賄賂1,000 元，業經本院以100 年
    度六簡字第1 號判決，於其所犯投票受賄部分諭知沒收確定
    ，有證人楊林秀雀之臺灣高等法院被告前案紀錄表、上開判
    決書各1 份，參諸上開說明，該1,000 元，非於本案為沒收
    之宣告，併以敘明。
  (4)扣案之附表四編號２至３所示之物，雖為被告詹乾鎮所有，
    惟被告詹乾鎮於本院審理時否認該物與本案犯罪有關（見本
    院卷第224 頁正面至第225 頁正面），亦無證據證明與被告
    楊曾淑貞、詹乾鎮此部分犯罪有關，且非違禁物，自均不為
    沒收之諭知，附此敘明。
  2.關於被告高玉投票受賄犯行、被告楊曾淑貞行賄被告高玉
    及其家人犯行之部分：
  (1)被告高玉投票受賄犯行之部分：
    被告高玉所收受之賄賂現金1,000 元，業已扣案，揆諸前
    開規定及說明，應依刑法第143 條第2 項規定宣告沒收。
  (2)被告楊曾淑貞行賄被告高玉及其家人犯行之部分：
  本件扣案之除被告高玉自身所收受之賄款1,000 元外，尚
    未轉告及轉交予其家人高水木、嚴葉、張秀娟、黃裕元之賄
    賂現金（合計4,000 元），既均尚未交付予高水木、嚴葉、
    張秀娟、黃裕元收受，則不問屬於犯人與否，應依公職人員
    選舉罷免法第99條第3 項之規定，在被告楊曾淑貞此部分行
    賄罪項下宣告沒收（惟因被告楊曾淑貞此部分犯行，與犯罪
    事實欄三之犯行僅論以一罪《如上開(三)、2.所述》，是此部
    分預備交付賄賂4,000 元，應與後述3.之預備交付之賄賂30
    ,000元一併宣告沒收）。
  至於被告楊曾淑貞交付被告高玉之1,000 元之賄賂，承(1)
    所述，因被告高玉已收受，揆諸前揭說明，應於高玉所
    犯投票受賄罪諭知沒收，而非於被告楊曾淑貞此部分犯行為
    沒收之宣告，附此敘明。
  3.關於被告楊曾淑貞、高玉共同行賄犯行之部分：
    查證人楊林雪、楊錦、楊蘇玉、陳黃遠、溫淑女、賴鳳、李
    賴彩以、張金枝、黃顯藤、周月琴、高許樹蘭所為收受賄賂
    之犯行，均由檢察官另為緩起訴處分確定，且檢察官並未就
    其等收受之賄賂依刑事訴訟法第259 條之1 規定單獨聲請法
    院宣告沒收，此有上開證人之臺灣高等法院被告前案紀錄表
    各1 份可按，是被告楊曾淑貞、高玉共同交付證人楊林
    雪、楊錦、楊蘇玉、陳黃遠、溫淑女、賴鳳、李賴彩以、張
    金枝、黃顯藤、周月琴、高許樹蘭之各1,000 元之賄賂（合
    計11,000元）；證人楊林雪、陳黃遠、溫淑女、李賴彩以
    、張金枝、黃顯藤、周月琴、高許樹蘭等人除自身所收受之
    賄款1,000 元外，尚未轉告及轉交予如附表二編號1.、4.、
    6.至10.所示家人之賄賂現金（合計共20,000元）；除犯罪
    事實欄二、三外，被告高玉尚未交付具有投票權之人之賄
    賂現金10,000元（已交付之賄賂共11,000元，預備交付之賄
    賂共30,000元），揆之前揭說明，應依公職人員選舉罷免法
    第99條第3 項之規定，分別在被告楊曾淑貞、高玉此部分
    犯行項下宣告沒收。又上開賄賂共有現金40,000元，因已扣
    案，揆諸前揭說明，無庸對被告楊曾淑貞、高玉為連帶沒
    收之諭知；而未扣案之預備交付之賄賂現金1,000 元，因未
    扣案，參酌上開說明，應諭知楊曾淑貞與高玉連帶沒收。
  4.關於被告楊曾淑貞、楊朱梅共同行賄犯行之部分：
    查證人陳林伴所為收受賄賂之犯行，由檢察官另為緩起訴處
    分確定，且檢察官並未就其收受之賄賂依刑事訴訟法第259
    條之1 規定單獨聲請法院宣告沒收，此有證人陳林伴之臺灣
    高等法院被告前案紀錄表各1 份可按，是被告楊曾淑貞、
    楊朱梅共同交付證人陳林伴之1,000 元之賄賂；扣案之證
    人陳林伴除自身所收受之賄款1,000 元外，尚未轉告及轉交
    予家人陳素霞、陳佳宏、周美樺之賄賂現金（合計共3,000
    元），揆之前揭說明，應依公職人員選舉罷免法第99條第3
    項之規定，分別在被告楊曾淑貞、楊朱梅此部分犯行項下宣
    告沒收。
  5.至警於99年06月07日，持本院99聲搜字第281 號搜索票至楊
    儒維位在雲林縣斗南鎮東明里新庄71之1 號之住處搜索，所
    扣得之附表五所示之物，無證據證明與本案犯罪事實有關，
    亦無證據可證為被告楊曾淑貞、詹乾鎮、高玉、楊朱梅所
    有，且非違禁物，自均不為沒收之諭知，附此敘明。
據上論斷，應依刑事訴訟法第299 條第1 項前段，公職人員選舉
罷免法第99條第1 項、第3 項、第4 項前段、第5 項前段、第11
1 條第1 項後段、第113 條第3 項，刑法第11條前段、第28條、
第143 條第1 項、第2 項、第37條第2 項、第51條第5 款、第8
款、第10款、第74條第1 項第1 款、第2 項第4 款、第38條第1
項第2 款，刑法施行法第1 條之1 第1 項、第2 項前段，判決如
主文。
本案經檢察官魏偕到庭執行職務。
中    華    民    國   100    年    8     月    10    日
            刑事第六庭    審判長法  官  廖國勝
                                法  官  陳美利
                                法  官  陳佩怡
以上正本證明與原本無異。
如不服本判決應於收受判決後10日內向本院提出上訴書狀，並應
敘述具體理由；其未敘述上訴理由者，應於上訴期間屆滿後20日
內向本院補提理由書（均須按他造當事人之人數附繕本）。「切
勿逕送上級法院」。
                                書記官  林佳慧
中    華    民    國   100    年    8     月    10    日
附錄本案所犯法條全文：
公職人員選舉罷免法第99條
對於有投票權之人，行求期約或交付賄賂或其他不正利益，而約
其不行使投票權或為一定之行使者，處3 年以上10年以下有期徒
刑，得併科新臺幣1 百萬元以上1 千萬元以下罰金。
預備犯前項之罪者，處1年以下有期徒刑。
預備或用以行求期約或交付之賄賂，不問屬於犯人與否，沒收之
。
犯第1 項或第2 項之罪，於犯罪後6 個月內自首者，減輕或免除
其刑；因而查獲候選人為正犯或共犯者，免除其刑。
犯第1 項或第2 項之罪，在偵查中自白者，減輕其刑；因而查獲
候選人為正犯或共犯者，減輕或免除其刑。
中華民國刑法第143條
有投票權之人，要求、期約或收受賄賂或其他不正當利益，而許
以不行使其投票權或為一定之行使者，處 3 年以下有期徒刑，
得併科 5 千元以下罰金。
犯前項之罪者，所受之賄賂沒收之。如全部或一部不能沒收時，
追徵其價額。
【附表一：被告楊曾淑貞、詹乾鎮行賄買票一覽表】
┌──┬────┬─────┬────┬────┬────────────┬───────────┐
│編號│交付時間│交付地點地│收取賄款│行賄之有│賄款金額及對象          │    備       註       │
│    │        │點        │行為人  │投票權人│                        │                      │
│    │        │          │        │        │                        │                      │
├──┼────┼─────┼────┼────┼────────────┼───────────┤
│ 1. │99年05月│賴進寬位在│賴進寬（│賴進寬  │詹乾鎮以每票現金1,000元 │1.賴進寬除自身所收受之│
│    │底某日18│雲林縣斗南│於100 年├────┤之代價，交付3,000 元予具│  賄款1,000 元外，亦將│
│    │時許    │鎮東明里新│01月27日│賴進寬同│有投票權之賴進寬，意要賴│  所收受之其餘賄款中1,│
│    │        │庄55之2號 │已歿，業│戶內之配│進寬及其同戶內具有投票權│  000 元，轉告及轉交予│
│    │        │之住處    │經臺灣雲│偶楊秋桂│之配偶楊秋桂、長子賴友啟│  其具有投票權之配偶楊│
│    │        │          │林地方法│、長子賴│，於99年06月12日行使上開│  秋桂，其明知賴進寬所│
│    │        │          │院檢察署│友啟    │雲林縣斗南鎮東明里里長選│  轉交之金錢係賄選之對│
│    │        │          │99年度選│        │舉投票權時，投票予楊儒維│  價，仍基於有投票權人│
│    │        │          │偵字第64│        │擔任里長之一定行使，賴進│  收受賄賂之犯意，當場│
│    │        │          │號為不起│        │寬明知詹乾鎮所交付之金錢│  收受予以同意為投票權│
│    │        │          │訴處分確│        │係賄選之對價，仍基於有投│  之一定行使。        │
│    │        │          │定）    │        │票權人收受賄賂之犯意，當│2.然賴進寬並未將除自身│
│    │        │          │        │        │場收受予以同意為投票權之│  所收受及交付其配偶楊│
│    │        │          │        │        │一定行使。              │  秋桂後之所剩餘賄賂1,│
│    │        │          │        │        │                        │  000 元，轉告及轉交予│
│    │        │          │        │        │                        │  具有投票權之賴友啟。│
│    │        │          │        │        │                        │3.賄款3,000 元，已扣案│
│    │        │          │        │        │                        │  （雲林縣警察局99年度│
│    │        │          │        │        │                        │  保字第741 號扣押物品│
│    │        │          │        │        │                        │  清單《見99選偵64號卷│
│    │        │          │        │        │                        │  第53頁》；見99選偵26│
│    │        │          │        │        │                        │  號卷第120 頁正、背面│
│    │        │          │        │        │                        │  、第123 頁）        │
│    │        │          │        │        │                        │4.即起訴書附表一編號１│
│    │        │          │        │        │                        │  。                  │
├──┼────┼─────┼────┼────┼────────────┼───────────┤
│ 2. │99年05月│楊武田位在│楊武田  │楊武田  │詹乾鎮以每票現金1,000元 │1.楊武田並未將除自身所│
│    │底某日  │雲林縣斗南│（業經同├────┤之代價，交付6,000 元予具│  收受1,000 元之其餘賄│
│    │        │鎮東明里新│署檢察官│楊武田之│有投票權之楊武田，意要楊│  賂5,000 元轉告及轉交│
│    │        │庄53號之住│以99年度│配偶廖來│武田及其具有投票權之配偶│  具有投票權之廖來金、│
│    │        │處        │選偵字第│金、次子│廖來金、次子楊崇嘉、母親│  楊崇嘉、楊賴素鑾、楊│
│    │        │          │64號為緩│楊崇嘉、│楊賴素鑾、長子楊益遠、長│  益遠、曾敏玲。      │
│    │        │          │起訴處分│母親楊賴│媳曾敏玲，於99年06月12日│2.賄款6,000 元，已扣案│
│    │        │          │確定）  │素鑾、長│行使上開雲林縣斗南鎮東明│  （雲林地檢署99年度保│
│    │        │          │        │子楊益遠│里里長選舉投票權時，投票│  字第667 號扣押物品清│
│    │        │          │        │、長媳曾│予楊儒維擔任里長之一定行│  單《見99選偵26號卷第│
│    │        │          │        │敏玲    │使，楊武田明知詹乾鎮所交│  161頁》）           │
│    │        │          │        │        │付之金錢係賄選之對價，仍│3.即起訴書附表一編號３│
│    │        │          │        │        │基於有投票權人收受賄賂之│  。                  │
│    │        │          │        │        │犯意，當場收受予以同意為│                      │
│    │        │          │        │        │投票權之一定行使。      │                      │
├──┼────┼─────┼────┼────┼────────────┼───────────┤
│ 3. │99年05月│廖丹位在雲│廖丹    │廖丹    │詹乾鎮以每票現金1,000元 │1.廖丹除自身所收受之賄│
│    │底某日18│林縣斗南鎮│（起訴書├────┤之代價，交付3,000 元予具│  款1,000 元外，亦將所│
│    │、19時許│東明里新庄│誤載為楊│廖丹之配│有投票權之廖丹，意要廖丹│  收受之其餘賄款中1,00│
│    │        │54號之住處│傳福）  │偶楊傳福│及其具有投票權之配偶楊傳│  0 元，轉告及轉交予其│
│    │        │          │        │、女兒楊│福、女兒楊秀滿，於99年06│  具有投票權之配偶楊傳│
│    │        │          │        │秀滿    │月12日行使上開雲林縣斗南│  福，其明知廖丹所轉交│
│    │        │          │        │        │鎮東明里里長選舉投票權時│  之金錢係賄選之對價，│
│    │        │          │        │        │，投票予楊儒維擔任里長之│  仍基於有投票權人收受│
│    │        │          │        │        │一定行使，廖丹明知詹乾鎮│  賄賂之犯意，當場收受│
│    │        │          │        │        │所交付之金錢係賄選之對價│  予以同意為投票權之一│
│    │        │          │        │        │，仍基於有投票權人收受賄│  定行使。（楊傳福本次│
│    │        │          │        │        │賂之犯意，當場收受予以同│  犯行，業經同署檢察官│
│    │        │          │        │        │意為投票權之一定行使。  │  以99年度選偵字第64號│
│    │        │          │        │        │                        │  為緩起訴處分確定）。│
│    │        │          │        │        │                        │2.然廖丹並未將除自身所│
│    │        │          │        │        │                        │  收受及交付其配偶楊傳│
│    │        │          │        │        │                        │  福後之所剩餘賄賂1,00│
│    │        │          │        │        │                        │  0 元，轉告及轉交予具│
│    │        │          │        │        │                        │  有投票權之楊秀滿。  │
│    │        │          │        │        │                        │3.賄款3,000 元，已扣案│
│    │        │          │        │        │                        │  （雲林地檢署99年度保│
│    │        │          │        │        │                        │  字第667 號扣押物品清│
│    │        │          │        │        │                        │  單《見99選偵26號卷第│
│    │        │          │        │        │                        │  162 頁》）。        │
│    │        │          │        │        │                        │4.即起訴書附表一編號５│
│    │        │          │        │        │                        │  。                  │
├──┼────┼─────┼────┼────┼────────────┼───────────┤
│ 4. │99年05月│楊忠義位在│楊忠義  │楊忠義  │詹乾鎮以每票現金1,000元 │1.楊忠義並未將除自身所│
│    │底某日15│雲林縣斗南│（業經同├────┤之代價，交付5,000 元予具│  收受1,000 元之其餘賄│
│    │、16時許│鎮東明里新│署檢察官│楊忠義之│有投票權之楊忠義，意要楊│  賂4,000 元轉告及轉交│
│    │        │庄53號（起│以99年度│配偶楊沈│忠義及其具有投票權之配偶│  具有投票權之楊沈金菊│
│    │        │訴書誤載為│選偵字第│金菊、女│楊沈金菊、女兒楊秀枝、母│  、楊秀枝、楊玉春、楊│
│    │        │53之1 號）│64號為緩│兒楊秀枝│親楊玉春、弟弟楊朝平，於│  朝平。              │
│    │        │之住處    │起訴處分│、母親楊│99年06月12日行使上開雲林│2.賄款5,000 元，已扣案│
│    │        │          │確定）  │玉春、弟│縣斗南鎮東明里里長選舉投│  （雲林地檢署99年度保│
│    │        │          │        │弟楊朝平│票權時，投票予楊儒維擔任│  字第667 號扣押物品清│
│    │        │          │        │        │里長之一定行使，楊忠義明│  單《見99選偵26號卷第│
│    │        │          │        │        │知詹乾鎮所交付之金錢係賄│  162 頁》）          │
│    │        │          │        │        │選之對價，仍基於有投票權│3.即起訴書附表一編號８│
│    │        │          │        │        │人收受賄賂之犯意，當場收│  。                  │
│    │        │          │        │        │受予以同意為投票權之一定│                      │
│    │        │          │        │        │行使。                  │                      │
├──┼────┼─────┼────┼────┼────────────┼───────────┤
│ 5. │99年05月│詹乾森位在│詹乾森  │詹乾森  │詹乾鎮以每票現金1,000元 │1.詹乾森並未將除自身所│
│    │30日前後│雲林縣斗南│（業經同├────┤之代價，交付2,000 元予具│  收受1,000 元之其餘賄│
│    │        │鎮東明里新│署檢察官│詹乾森之│有投票權之詹乾森，意要詹│  賂1,000 元轉告及轉交│
│    │        │庄56之1 號│以99年度│配偶何邱│乾森及其具有投票權之配偶│  具有投票權之何邱麗。│
│    │        │住處外馬路│選偵字第│麗      │何邱麗，於99年06月12日行│2.賄款2,000 元，已扣案│
│    │        │          │64號為緩│        │使上開雲林縣斗南鎮東明里│  （雲林地檢署99年度保│
│    │        │          │起訴處分│        │里長選舉投票權時，投票予│  字第667 號扣押物品清│
│    │        │          │確定）  │        │楊儒維擔任里長之一定行使│  單《見99選偵26號卷第│
│    │        │          │        │        │，詹乾森明知詹乾鎮所交付│  162 頁》）。        │
│    │        │          │        │        │之金錢係賄選之對價，仍基│3.即起訴書附表一編號９│
│    │        │          │        │        │於有投票權人收受賄賂之犯│  。                  │
│    │        │          │        │        │意，當場收受予以同意為投│                      │
│    │        │          │        │        │票權之一定行使。        │                      │
├──┼────┼─────┼────┼────┼────────────┼───────────┤
│ 6. │99年05月│詹春松位在│詹春松  │詹春松  │詹乾鎮以每票現金1,000元 │1.詹春松並未將除自身所│
│    │25日22許│雲林縣斗南│（業經同├────┤之代價，交付5,000 元予具│  收受1,000 元之其餘賄│
│    │至06月05│鎮東明里新│署檢察官│詹春松之│有投票權之詹春松，意要詹│  賂4,000 元轉告及轉交│
│    │日10時許│庄56號之住│以99年度│配偶何抄│春松及其具有投票權之配偶│  具有投票權之何抄、詹│
│    │（詹乾鎮│處        │選偵字第│、次子詹│何抄、次子詹永守、媳婦陳│  永守、陳惠君、莊惠恩│
│    │經查獲時│          │64號為緩│永守、媳│惠君、莊惠恩，於99年06月│  。                  │
│    │）      │          │起訴處分│婦陳惠君│12日行使上開雲林縣斗南鎮│2.賄款5,000 元，已扣案│
│    │        │          │確定）  │、莊恩惠│東明里里長選舉投票權時，│  （雲林地檢署99年度保│
│    │        │          │        │        │投票予楊儒維擔任里長之一│  字第667 號扣押物品清│
│    │        │          │        │        │定行使，詹春松明知詹乾鎮│  單《見99選偵26號卷第│
│    │        │          │        │        │所交付之金錢係賄選之對價│  161 頁》）。        │
│    │        │          │        │        │，仍基於有投票權人收受賄│3.即起訴書附表一編號４│
│    │        │          │        │        │賂之犯意，當場收受予以同│  。                  │
│    │        │          │        │        │意為投票權之一定行使。  │                      │
├──┼────┼─────┼────┼────┼────────────┼───────────┤
│7.  │99年05月│楊劉金菊位│楊劉金菊│楊劉金菊│詹乾鎮以每票現金1,000元 │1.楊劉金菊並未將除自身│
│    │25日22許│在雲林縣斗│（業經同├────┤之代價，交付3,000 元予具│  所收受1,000 元之其餘│
│    │至06月05│南鎮東明里│署檢察官│楊劉金菊│有投票權之楊劉金菊，意要│  賄賂2,000 元轉告及轉│
│    │日10時許│新庄50之6 │以99年度│之兒子楊│楊劉金菊及其具有投票權之│  交具有投票權之楊忠順│
│    │（詹乾鎮│號居處（楊│選偵字第│忠順、媳│兒子楊忠順、媳婦陳美瑩，│  、陳美瑩。          │
│    │經查獲時│忠順之住處│64號為緩│婦陳美瑩│於99年06月12日行使上開雲│2.賄款3,000 元，已扣案│
│    │）      │）        │起訴處分│        │林縣斗南鎮東明里里長選舉│  （雲林地檢署99年度保│
│    │        │          │確定）  │        │投票權時，投票予楊儒維擔│  字第667 號扣押物品清│
│    │        │          │        │        │任里長之一定行使，楊劉金│  單《見99選偵26號卷第│
│    │        │          │        │        │菊明知詹乾鎮所交付之金錢│  161 頁》）。        │
│    │        │          │        │        │係賄選之對價，仍基於有投│3.即起訴書附表一編號７│
│    │        │          │        │        │票權人收受賄賂之犯意，當│  。                  │
│    │        │          │        │        │場收受予以同意為投票權之│                      │
│    │        │          │        │        │一定行使。              │                      │
├──┼────┼─────┼────┼────┼────────────┼───────────┤
│8.  │99年05月│楊林秀雀位│楊林秀雀│楊林秀雀│詹乾鎮以每票現金1,000元 │1.楊林秀雀並未將除自身│
│    │25日22許│在雲林縣斗│（業經本├────┤之代價，交付8,000 元予具│  所收受1,000 元之其餘│
│    │至06月05│南鎮東明里│院以100 │楊林秀雀│有投票權之楊林秀雀，意要│  賄賂7,000 元轉告及轉│
│    │日10時許│新庄52之3 │年度六簡│之配偶楊│楊林秀雀及其具有投票權之│  交具有投票權之楊武正│
│    │（詹乾鎮│號住處    │字第1 號│武正、次│配偶楊武正、次子楊鴻吉、│  、楊鴻吉、楊鴻誌、楊│
│    │經查獲時│          │判決判處│子楊鴻吉│長子楊鴻誌、家屬楊武雄、│  武雄、楊李玉雪、楊文│
│    │）      │          │徒刑確定│、長子楊│楊李玉雪、楊文賢、洪麗虹│  賢、洪麗虹。        │
│    │        │          │）      │鴻誌、家│，於99年06月12日行使上開│2.(1)賄款8,000 元，已扣│
│    │        │          │        │屬楊武雄│雲林縣斗南鎮東明里里長選│    案（雲林地檢署99年│
│    │        │          │        │、楊李玉│舉投票權時，投票予楊儒維│    度保字第667 號扣押│
│    │        │          │        │雪、楊文│擔任里長之一定行使，楊林│    物品清單《見99選偵│
│    │        │          │        │賢、洪麗│秀雀明知詹乾鎮所交付之金│    26號卷第161 頁》）│
│    │        │          │        │虹      │錢係賄選之對價，仍基於有│    。                │
│    │        │          │        │        │投票權人收受賄賂之犯意，│  (2)其中楊林秀雀收受賄│
│    │        │          │        │        │當場收受予以同意為投票權│    款1,000 元部分，已│
│    │        │          │        │        │之一定行使。            │    於所犯投票受賄罪案│
│    │        │          │        │        │                        │    件沒收。          │
│    │        │          │        │        │                        │3.即起訴書附表一編號１０│
│    │        │          │        │        │                        │  。                  │
├──┼────┼─────┼────┼────┼────────────┼───────────┤
│ 9. │99年06月│陳振位在雲│陳振    │陳振    │詹乾鎮以每票現金1,000元 │1.陳振並未將除自身所收│
│    │初（起訴│林縣斗南鎮│（業經同├────┤之代價，交付2,000 元予具│  受1,000 元之其餘賄賂│
│    │書誤載為│東明里新庄│署檢察官│陳振之孫│有投票權之陳振，意要陳振│  1,000 元轉告及轉交具│
│    │99年05月│51號住處  │以99年度│女徐詩雱│及其具有投票權之孫女徐詩│  有投票權之徐詩雱。  │
│    │25日22許│          │選偵字第│        │雱，於99年06月12日行使上│2.賄款2,000 元，已扣案│
│    │至詹乾鎮│          │64號為緩│        │開雲林縣斗南鎮東明里里長│  （雲林地檢署99年度保│
│    │被查獲時│          │起訴處分│        │選舉投票權時，投票予楊儒│  字第667 號扣押物品清│
│    │間之某日│          │確定）  │        │維擔任里長之一定行使，陳│  單《見99選偵26號卷第│
│    │）      │          │        │        │振明知詹乾鎮所交付之金錢│  161 頁》）。        │
│    │        │          │        │        │係賄選之對價，仍基於有投│3.即起訴書附表一編號２│
│    │        │          │        │        │票權人收受賄賂之犯意，當│  。                  │
│    │        │          │        │        │場收受予以同意為投票權之│                      │
│    │        │          │        │        │一定行使。              │                      │
├──┼────┼─────┼────┼────┼────────────┼───────────┤
│ 10. │99年06月│楊金池位在│楊金池  │楊宗翰  │詹乾鎮以每票現金1,000元 │1.楊金池並未將賄賂1,00│
│    │初某日  │雲林縣斗南│（業經同│        │之代價，交付1,000 元予楊│  0 元轉告及轉交具有投│
│    │        │鎮東明里新│署檢察官│        │金池，意要楊金池具有投票│  票權之楊宗翰。      │
│    │        │庄54號住處│以99年度│        │權之孫子楊宗翰，於99年06│2.賄款1,000 元，已扣案│
│    │        │          │選偵字第│        │月12日行使上開雲林縣斗南│  （雲林地檢署99年度保│
│    │        │          │64號為緩│        │鎮東明里里長選舉投票權時│  字第667 號扣押物品清│
│    │        │          │起訴處分│        │，投票予楊儒維擔任里長之│  單《見99選偵26號卷第│
│    │        │          │確定）  │        │一定行使，楊金池當場收受│  162 頁》）。        │
│    │        │          │        │        │，惟並未將該賄賂1,000 元│3.即起訴書附表一編號６│
│    │        │          │        │        │轉交予其孫子楊宗翰。    │  。                  │
└──┴────┴─────┴────┴────┴────────────┴───────────┘
【附表二：被告楊曾淑貞、高玉行賄買票一覽表】
┌──┬────┬─────┬────┬────┬────────────┬───────────┐
│編號│交付時間│交付地點地│收取賄款│行賄之有│賄款金額及對象          │    備       註       │
│    │        │點        │行為人  │投票權人│                        │                      │
│    │        │          │        │        │                        │                      │
├──┼────┼─────┼────┼────┼────────────┼───────────┤
│ 1. │99年06月│雲林縣斗南│楊林雪（│楊林雪  │高玉以每票現金1,000元 │1.楊林雪並未將除自身所│
│    │01日左右│鎮東明里烏│業經雲林├────┤之代價，交付4,000 元予具│  收受1,000 元之其餘賄│
│    │清晨某時│瓦窯道路  │地檢察署│楊林雪之│有投票權之楊林雪，意要楊│  賂3,000 元轉告及轉交│
│    │許      │          │99年度選│次子楊晉│林雪及其具有投票權之次子│  具有投票權之楊晉吉、│
│    │        │          │偵字第64│吉、媳婦│楊晉吉、媳婦賴鳳英、孫女│  賴鳳英、楊孟璇。    │
│    │        │          │號為緩起│賴鳳英、│楊孟璇，於99年06月12日行│2.賄款4,000 元，已扣案│
│    │        │          │訴處分確│孫女楊孟│使上開雲林縣斗南鎮東明里│  （雲林縣警察局99年度│
│    │        │          │定）    │璇      │里長選舉投票權時，投票予│  保字第741 號扣押物品│
│    │        │          │        │        │楊儒維擔任里長之一定行使│  清單《見99選偵64號卷│
│    │        │          │        │        │，楊林雪明知高玉所交付│  第53頁》、99選偵26號│
│    │        │          │        │        │之金錢係賄選之對價，仍基│  卷第37 8頁正、背面）│
│    │        │          │        │        │於有投票權人收受賄賂之犯│3.即起訴書附表二編號１０│
│    │        │          │        │        │意，當場收受予以同意為投│  。                  │
│    │        │          │        │        │票權之一定行使。        │                      │
├──┼────┼─────┼────┼────┼────────────┼───────────┤
│ 2. │99年06月│楊錦位在雲│楊錦    │楊錦    │高玉以每票現金1,000元 │1.賄款1,000 元，已扣案│
│    │01日至04│林縣斗南鎮│（業經同│        │之代價，交付1,000 元予具│  （雲林縣警察局99年度│
│    │日之某日│東明里新庄│署檢察官│        │有投票權之楊錦，意要楊錦│  保字第741 號扣押物品│
│    │晚間    │15號之住處│以99年度│        │，於99年06月12日行使上開│  清單《見99選偵64號卷│
│    │        │          │選偵字第│        │雲林縣斗南鎮東明里里長選│  第53頁》、99選偵26號│
│    │        │          │64號為緩│        │舉投票權時，投票予楊儒維│  卷第380頁）         │
│    │        │          │起訴處分│        │擔任里長之一定行使，楊錦│3.即起訴書附表二編號１│
│    │        │          │確定）  │        │明知高玉所交付之金錢係│  。                  │
│    │        │          │        │        │賄選之對價，仍基於有投票│                      │
│    │        │          │        │        │權人收受賄賂之犯意，當場│                      │
│    │        │          │        │        │收受予以同意為投票權之一│                      │
│    │        │          │        │        │定行使。                │                      │
├──┼────┼─────┼────┼────┼────────────┼───────────┤
│ 3. │99年06月│楊蘇玉位在│楊蘇玉  │楊蘇玉  │高玉以每票現金1,000元 │1.賄款1,000 元，已扣案│
│    │01日至04│雲林縣斗南│（業經同│        │之代價，交付1,000 元予具│  （雲林縣警察局99年度│
│    │日之某日│鎮東明里新│署檢察官│        │有投票權之楊蘇玉，意要楊│  保字第741 號扣押物品│
│    │晚間    │庄15號之1 │以99年度│        │蘇玉，於99年06月12日行使│  清單《見99選偵64號卷│
│    │        │住處      │選偵字第│        │上開雲林縣斗南鎮東明里里│  第53頁》、99選偵26號│
│    │        │          │64號為緩│        │長選舉投票權時，投票予楊│  卷第368 頁正、背面）│
│    │        │          │起訴處分│        │儒維擔任里長之一定行使，│  。                  │
│    │        │          │確定）  │        │楊蘇玉明知高玉所交付之│2.即起訴書附表二編號２│
│    │        │          │        │        │金錢係賄選之對價，仍基於│  。                  │
│    │        │          │        │        │有投票權人收受賄賂之犯意│                      │
│    │        │          │        │        │，當場收受予以同意為投票│                      │
│    │        │          │        │        │權之一定行使。          │                      │
├──┼────┼─────┼────┼────┼────────────┼───────────┤
│ 4. │99年06月│陳黃遠位在│陳黃遠  │陳黃遠  │高玉以每票現金1,000元 │1.陳黃遠除自身所收受之│
│    │01日至04│雲林縣斗南│（業經同├────┤之代價，交付5,000 元予具│  賄款1,000 元外，亦將│
│    │日間之某│鎮東明里新│署檢察官│陳黃遠之│有投票權之陳黃遠，意要陳│  所收受之其餘賄款中2,│
│    │日19時許│庄16號之住│以99年度│長子陳金│黃遠及其具有投票權之長子│  000 元，轉告及轉交予│
│    │        │處        │選偵字第│重、媳婦│陳金重、媳婦吳耐珠、妯娌│  其具有投票權之溫淑女│
│    │        │          │64號為緩│吳耐珠、│溫淑女、溫淑女之女兒陳秀│  ，其明知陳黃遠所轉交│
│    │        │          │起訴處分│妯娌溫淑│蘭，於99年06月12日行使上│  金錢中之1,000 元係賄│
│    │        │          │確定）  │女、溫淑│開雲林縣斗南鎮東明里里長│  選之對價，仍基於有投│
│    │        │          │        │女之女兒│選舉投票權時，投票予楊儒│  票權人收受賄賂之犯意│
│    │        │          │        │陳秀蘭  │維擔任里長之一定行使，陳│  ，當場收受予以同意為│
│    │        │          │        │        │黃遠明知高玉所交付之金│  投票權之一定行使。（│
│    │        │          │        │        │錢係賄選之對價，仍基於有│  溫淑女本次犯行，業經│
│    │        │          │        │        │投票權人收受賄賂之犯意，│  同署檢察官以99年度選│
│    │        │          │        │        │當場收受予以同意為投票權│  偵字第64號為緩起訴處│
│    │        │          │        │        │之一定行使。            │  分確定）。          │
│    │        │          │        │        │                        │2.陳黃遠並未將除自身所│
│    │        │          │        │        │                        │  收受及交付其溫淑女後│
│    │        │          │        │        │                        │  之所剩餘賄賂2,000元 │
│    │        │          │        │        │                        │  轉告及轉交具有投票權│
│    │        │          │        │        │                        │  之陳重金、吳耐珠。  │
│    │        │          │        │        │                        │3.溫淑女亦未將除自身所│
│    │        │          │        │        │                        │  收受之1,000 元之其餘│
│    │        │          │        │        │                        │  賄賂1,000 元，轉告及│
│    │        │          │        │        │                        │  轉交具有投票權之陳秀│
│    │        │          │        │        │                        │  蘭。                │
│    │        │          │        │        │                        │4.賄款5,000 元，已扣案│
│    │        │          │        │        │                        │  （雲林縣警察局99年度│
│    │        │          │        │        │                        │  保字第741 號扣押物品│
│    │        │          │        │        │                        │  清單《見99選偵64號卷│
│    │        │          │        │        │                        │  第53頁》、99選偵26號│
│    │        │          │        │        │                        │  卷第384 頁正、背面、│
│    │        │          │        │        │                        │  第346 頁正、背面）  │
│    │        │          │        │        │                        │5.即起訴書附表二編號３│
│    │        │          │        │        │                        │  、４。              │
├──┼────┼─────┼────┼────┼────────────┼───────────┤
│ 5. │99年06月│不詳      │賴鳳    │賴鳳    │高玉以每票現金1,000元 │1.賄款1,000 元，已扣案│
│    │01日至04│          │（業經同│        │之代價，交付1,000 元予具│  （雲林縣警察局99年度│
│    │日間之某│          │署檢察官│        │有投票權之賴鳳，意要賴鳳│  保字第741 號扣押物品│
│    │日17時以│          │以99年度│        │，於99年06月12日行使上開│  清單《見99選偵64號卷│
│    │後某時許│          │選偵字第│        │雲林縣斗南鎮東明里里長選│  第53頁》、99選偵26號│
│    │        │          │64號為緩│        │舉投票權時，投票予楊儒維│  卷第382 頁正、背面）│
│    │        │          │起訴處分│        │擔任里長之一定行使，賴鳳│  。                  │
│    │        │          │確定）  │        │明知高玉所交付之金錢係│2.即起訴書附表二編號５│
│    │        │          │        │        │賄選之對價，仍基於有投票│  。                  │
│    │        │          │        │        │權人收受賄賂之犯意，當場│                      │
│    │        │          │        │        │收受予以同意為投票權之一│                      │
│    │        │          │        │        │定行使。                │                      │
├──┼────┼─────┼────┼────┼────────────┼───────────┤
│ 6. │99年06月│李賴彩以位│李賴彩以│李賴彩以│高玉以每票現金1,000元 │1.李賴彩以並未將除自身│
│    │01日至04│在雲林縣斗│（業經同├────┤之代價，交付3,000 元予具│  所收受1,000 元之其餘│
│    │日間之某│南鎮東明里│署檢察官│李賴彩以│有投票權之李賴彩以，意要│  賄賂2,000 元轉告及轉│
│    │日20時許│新庄19之6 │以99年度│具有投票│李賴彩以及其具有投票權之│  交具有投票權之李瑞彬│
│    │        │號之住處  │選偵字第│權之長子│長子李瑞彬、媳婦林秀娟，│  、林秀娟。          │
│    │        │          │64號為緩│李瑞彬、│於99年06月12日行使上開雲│2.賄款3,000 元，已扣案│
│    │        │          │起訴處分│媳婦林秀│林縣斗南鎮東明里里長選舉│  （雲林縣警察局99年度│
│    │        │          │確定；起│娟      │投票權時，投票予楊儒維擔│  保字第741 號扣押物品│
│    │        │          │訴書誤載│        │任里長之一定行使，李賴彩│  清單《見99選偵64號卷│
│    │        │          │為李賴彩│        │以明知高玉所交付之金錢│  第53頁》、99選偵26號│
│    │        │          │）      │        │係賄選之對價，仍基於有投│  卷第343 頁正、背面）│
│    │        │          │        │        │票權人收受賄賂之犯意，當│  。                  │
│    │        │          │        │        │場收受予以同意為投票權之│3.即起訴書附表二編號８│
│    │        │          │        │        │一定行使。              │  。                  │
├──┼────┼─────┼────┼────┼────────────┼───────────┤
│7.  │99年06月│張金枝位在│張金枝  │張金枝  │高玉以每票現金1,000元 │1.張金枝並未將除自身所│
│    │01日至04│雲林縣斗南│（業經同├────┤之代價，交付5,000 元予具│  收受1,000 元之其餘賄│
│    │日間之某│鎮東明里新│署檢察官│張金枝之│有投票權之張金枝，意要張│  賂4,000 元轉告及轉交│
│    │日18、19│庄23號之住│以99年度│長子楊松│金枝及其具有投票權之長子│  具有投票權之楊松田、│
│    │時許    │處        │選偵字第│田、次子│楊松田、次子楊松柏、媳婦│  楊松柏、陳巧珣、陳美│
│    │        │          │64號為緩│楊松柏、│陳巧珣、陳美華，於99年06│  華。                │
│    │        │          │起訴處分│媳婦陳巧│月12日行使上開雲林縣斗南│2.賄款5,000 元，已扣案│
│    │        │          │確定）  │珣、陳美│鎮東明里里長選舉投票權時│  （雲林縣警察局99年度│
│    │        │          │        │華      │，投票予楊儒維擔任里長之│  保字第741 號扣押物品│
│    │        │          │        │        │一定行使，張金枝明知高玉│  清單《見99選偵64號卷│
│    │        │          │        │        │所交付之金錢係賄選之對│  第53頁》、99選偵26號│
│    │        │          │        │        │價，仍基於有投票權人收受│  卷第348 頁正、背面）│
│    │        │          │        │        │賄賂之犯意，當場收受予以│  。                  │
│    │        │          │        │        │同意為投票權之一定行使。│3.即起訴書附表二編號９│
│    │        │          │        │        │                        │  。                  │
├──┼────┼─────┼────┼────┼────────────┼───────────┤
│8.  │99年06月│雲林縣斗南│黃顯藤  │黃顯藤  │高玉以每票現金1,000元 │1.黃顯藤並未將除自身所│
│    │04日06時│鎮東明里小│（業經同├────┤之代價，交付4,000 元予具│  收受1,000 元之其餘賄│
│    │許      │西天廟前  │署檢察官│黃顯藤之│有投票權之黃顯藤，意要黃│  賂3,000 元轉告及轉交│
│    │        │          │以99年度│配偶李燕│顯藤及其具有投票權之配偶│  具有投票權之李燕鶴、│
│    │        │          │選偵字第│鶴、次子│李燕鶴、次子黃宏霖、媳婦│  黃宏霖、朱亞卿。    │
│    │        │          │64號為緩│黃宏霖、│朱亞卿，於99年06月12日行│2.賄款4,000 元，已扣案│
│    │        │          │起訴處分│媳婦朱亞│使上開雲林縣斗南鎮東明里│  （雲林縣警察局99年度│
│    │        │          │確定）  │卿      │里長選舉投票權時，投票予│  保字第741 號扣押物品│
│    │        │          │        │        │楊儒維擔任里長之一定行使│  清單《見99選偵64號卷│
│    │        │          │        │        │，黃顯藤明知高玉所交付│  第53頁》、99選偵26號│
│    │        │          │        │        │之金錢係賄選之對價，仍基│  卷第345 頁正、背面）│
│    │        │          │        │        │於有投票權人收受賄賂之犯│  。                  │
│    │        │          │        │        │意，當場收受予以同意為投│3.即起訴書附表二編號│
│    │        │          │        │        │票權之一定行使。        │  。                  │
├──┼────┼─────┼────┼────┼────────────┼───────────┤
│ 9. │99年06月│周月琴位在│周月琴  │周月琴  │高玉以每票現金1,000元 │1.周月琴並未將除自身所│
│    │初某日06│雲林縣斗南│（業經同├────┤之代價，交付4,000 元予具│  收受1,000 元之其餘賄│
│    │、07時許│鎮東明里新│署檢察官│周月琴之│有投票權之周月琴，意要周│  賂3,000 元轉告及轉交│
│    │        │庄19之1 號│以99年度│長子李明│月琴及其具有投票權之長子│  具有投票權之李明德、│
│    │        │住處      │選偵字第│德、媳婦│李明德、媳婦周玫君、女兒│  周玫君、李秋燕。    │
│    │        │          │64號為緩│周玫君、│李秋燕，於99年06月12日行│2.賄款4,000 元，已扣案│
│    │        │          │起訴處分│女兒李秋│使上開雲林縣斗南鎮東明里│  （雲林縣警察局99年度│
│    │        │          │確定）  │燕      │里長選舉投票權時，投票予│  保字第741 號扣押物品│
│    │        │          │        │        │楊儒維擔任里長之一定行使│  清單《見99選偵64號卷│
│    │        │          │        │        │，周月琴明知高玉所交付│  第53頁》、99選偵26號│
│    │        │          │        │        │之金錢係賄選之對價，仍基│  卷第347 頁正、背面  │
│    │        │          │        │        │於有投票權人收受賄賂之犯│  ）。                │
│    │        │          │        │        │意，當場收受予以同意為投│3.即起訴書附表二編號７│
│    │        │          │        │        │票權之一定行使。        │  。                  │
├──┼────┼─────┼────┼────┼────────────┼───────────┤
│ 10. │99年06月│高許樹蘭位│高許樹蘭│高許樹蘭│高玉以每票現金1,000元 │1.高許樹蘭並未將除自身│
│    │06日或07│在雲林縣斗│（業經同├────┤之代價，交付3,000 元予具│  所收受1,000 元之其餘│
│    │日20時許│南鎮東明里│署檢察官│高許樹蘭│有投票權之高許樹蘭，意要│  賄賂2,000 元轉告及轉│
│    │        │新庄17之2 │以99年度│之次子高│高許樹蘭及其具有投票權之│  交具有投票權之高志成│
│    │        │號住處    │選偵字第│志成、媳│次子高志成、媳婦朱沛瑩，│  、朱沛瑩。          │
│    │        │          │64號為緩│婦朱沛瑩│於99年06月12日行使上開雲│2.賄款3,000 元，已扣案│
│    │        │          │起訴處分│        │林縣斗南鎮東明里里長選舉│  （雲林縣警察局99年度│
│    │        │          │確定）  │        │投票權時，投票予楊儒維擔│  保字第741 號扣押物品│
│    │        │          │        │        │任里長之一定行使，高許樹│  清單《見99選偵64號卷│
│    │        │          │        │        │蘭明知高玉所交付之金錢│  第53頁》、99選偵26號│
│    │        │          │        │        │係賄選之對價，仍基於有投│  卷第344 頁正、背面）│
│    │        │          │        │        │票權人收受賄賂之犯意，當│  。                  │
│    │        │          │        │        │場收受予以同意為投票權之│3.即起訴書附表二編號６│
│    │        │          │        │        │一定行使。              │  。                  │
│    │        │          │        │        │                        │                      │
└──┴────┴─────┴────┴────┴────────────┴───────────┘
【附表四：被告詹乾鎮扣案之物品】
┌──┬─────────────────────┬───┬───┬───────┐
│編號│扣案物名稱                                │數量  │所有權│備          註│
│    │                                          │      │人    │              │
├──┼─────────────────────┼───┼───┼───────┤
│１  │賄選發放名冊                              │1 張  │詹乾鎮│詹乾鎮、楊曾淑│
│    │（99偵23號卷第21頁）                      │      │      │貞為事實欄一犯│
│    │                                          │      │      │罪所用之物。  │
│    │                                          │      │      │              │
├──┼─────────────────────┼───┼───┼───────┤
│２  │上載有12月20日星期日字樣之名單            │1 張  │詹乾鎮│無證據證明與本│
│    │                                          │      │      │案所認定之犯罪│
│    │                                          │      │      │事實有關。    │
├──┼─────────────────────┼───┼───┼───────┤
│３  │賄選發放參考名單                          │1 張  │詹乾鎮│無證據證明與本│
│    │                                          │      │      │案所認定之犯罪│
│    │                                          │      │      │事實有關。    │
└──┴─────────────────────┴───┴───┴───────┘
【附表五：楊儒維扣案之物品】
┌──┬─────────────────────┬───┬───┬───────┐
│編號│扣案物名稱                                │數量  │所有權│備          註│
│    │                                          │      │人    │              │
├──┼─────────────────────┼───┼───┼───────┤
│１  │東明社區長壽俱樂部                        │1 本  │楊儒維│無證據證明與本│
│    │                                          │      │      │案所認定之犯罪│
│    │                                          │      │      │事實有關。    │
├──┼─────────────────────┼───┼───┼───────┤
│２  │戶長名冊                                  │1 本  │楊儒維│無證據證明與本│
│    │                                          │      │      │案所認定之犯罪│
│    │                                          │      │      │事實有關。    │
├──┼─────────────────────┼───┼───┼───────┤
│３  │便條紙                                    │1 張  │楊儒維│無證據證明與本│
│    │                                          │      │      │案所認定之犯罪│
│    │                                          │      │      │事實有關。    │
├──┼─────────────────────┼───┼───┼───────┤
│４  │宣傳單草稿                                │1張   │楊儒維│無證據證明與本│
│    │                                          │      │      │案所認定之犯罪│
│    │                                          │      │      │事實有關。    │
└──┴─────────────────────┴───┴───┴───────┘